ACORDAO-COMPLETO-2332234

ACÓRDÃO 2500/2019 ATA 40/2019 - PLENÁRIO

VISTOS, relatados e discutidos estes autos que apreciam denúncia a respeito de supostas irregularidades na cessão de área de estacionamento do Entreposto Terminal São Paulo (ETSP) , da Companha de Entrepostos e Armazéns Gerais de São Paulo (Ceagesp) , para exploração comercial, mediante "autorização de uso", sem prévio procedimento licitatório;
ACORDAM os Ministros do Tribunal de Contas da União, reunidos em Sessão Plenária, com fundamento nos arts. 1º, inciso XVI, e 53, da Lei 8.443/1992, c/c os arts. 1º, inciso XXIV, 15, inciso I, alínea "p", 234, 235, todos do Regimento Interno do TCU, ante as razões expostas pelo relator, em:
9.1. rejeitar as razões de justificativa apresentadas por Carlos Nabil Ghobril e José Antônio Lefcadito Alvares, e acatar parcialmente as razões de justificativa apresentadas por Antonio Carlos do Amaral Filho e Elmer Marques;
9.2. aplicar a Elmer Marques (XXX.743.578-XX) e a José Antônio Lefcadito Alvares (XXX.759.308-XX) , individualmente, a multa prevista no art. 58, inciso II, da Lei 8.443/1992, c/c o art. 268, inciso II, do Regimento Interno/TCU, no valor de R$ 4.000,00 (quatro mil reais) ;
9.3. aplicar a José Antônio Lefcadito Alvares (XXX.759.308-XX) , individualmente, a multa prevista no art. 58, inciso II, da Lei 8.443/1992, c/c o art. 268, inciso II, do Regimento Interno/TCU, no valor de R$ 5.000,00 (cinco mil reais) ;
9.4. aplicar a Antônio Carlos do Amaral Filho (XXX.986.288-XX) e a Carlos Nabil Ghobril (XXX.684.888-XX) , individualmente, a multa prevista no art. 58, inciso IV e § 1º, da Lei 8.443/1992, c/c o art. 268, inciso VII, do Regimento Interno/TCU, no valor de R$ 6.000,00 (seis mil reais) ;
9.5. fixar o prazo de 15 (quinze) dias, a contar das notificações, para que os responsáveis listados nos itens 9.2, 9.3 e 9.4 deste acórdão comprovem, perante o Tribunal (art. 214, inciso III, alínea "a", do Regimento Interno/TCU) , o recolhimento das dívidas aos cofres do Tesouro Nacional, atualizadas monetariamente desde a data do presente acórdão até a do efetivo recolhimento, se forem pagas após o vencimento, na forma da legislação em vigor;
9.6. autorizar, desde logo, nos termos do art. 28, inciso II, da Lei 8.443/1992, a cobrança judicial das dívidas caso não atendidas as notificações;
9.7. autorizar, caso requerido e se o processo não tiver sido remetido para cobrança judicial, o pagamento das dívidas em até 36 (trinta e seis) parcelas mensais e consecutivas, nos termos do art. 26 da Lei 8.443/1992 c/c o art. 217 do Regimento Interno/TCU, fixando-se o vencimento da primeira parcela em 15 (quinze) dias, a contar do recebimento da notificação, e o das demais a cada 30 (trinta) dias, devendo incidir sobre cada valor mensal os correspondentes acréscimos legais, na forma prevista na legislação em vigor;
9.8. alertar os responsáveis de que, em caso de parcelamento das dívidas, a falta de pagamento de qualquer parcela importará o vencimento antecipado do saldo devedor, nos termos do art. 217, § 2º, do Regimento Interno/TCU;
9.9. dar ciência à Ceagesp que:
9.9.1. a exigência de que o atestado de capacidade técnica apresentado pela licitante Adriano Queiroz Camargo ME contivesse número idêntico de vagas de estacionamento àquele presente no memorial descritivo que apoiou o processo seletivo especial 26/2016, afronta o disposto no art. 30, inciso II, da Lei 8.666/1993;
9.9.2. a desclassificação e inabilitação de licitantes sem motivação ou com fundamentação imprecisa e deficiente afronta a jurisprudência desta Corte (Acórdão 3772/2012-TCU-Segunda Câmara e 1.188/2011-Plenário) .
9.10. fixar novo prazo de 60 (sessenta) dias, a contar da data de prolação desta deliberação, para que a Ceagesp cumpra integralmente a determinação contida no subitem 1.9.1 do Acórdão 1916/2017-TCU-Plenário, devendo a tomada de contas especial objeto daquela determinação ser encaminhada ao Tribunal, ao término do prazo fixado, sob pena de responsabilidade da autoridade administrativa omissa, nos termos do art. 12 da IN TCU 71/2012;
9.11. considerar cumpridas as determinações contidas nos subitens 9.2.1 e 9.2.3 do Acórdão 568/2015-TCU-Plenário;
9.12. deferir o pedido de vista e cópia destes autos à C3V Concessões em Circulação Veicular Ltda., à exceção das peças de natureza sigilosa;
9.13. indeferir o pedido de ingresso da Associação dos Permissionários do Entreposto de São Paulo - APESP nestes autos na qualidade de interessado;
9.14. dar ciência desta deliberação à Ceagesp e aos responsáveis;
9.15. manter o sigilo que recai sobre a matéria, com fundamento no art. 22 da Lei 12.527/2011 (Lei de Acesso à Informação) .

Denúncia a respeito de supostas irregularidades na cessão de área de estacionamento do Entreposto Terminal São Paulo (ETSP) para exploração comercial, mediante autorização de uso, sem prévio procedimento licitatório.

Companhia de Entrepostos e Armazéns Gerais de São Paulo.

3. Interessados/Responsáveis:
3.1. Interessado: Identidade preservada (art. 55, caput, da Lei 8.443/1992).
3.2. Responsável: Identidade preservada (art. 55, caput, da Lei 8.443/1992).

13.1. Ministros presentes: José Mucio Monteiro (Presidente), Benjamin Zymler, Aroldo Cedraz (Relator), Ana Arraes e Vital do Rêgo.
13.2. Ministros-Substitutos convocados: Augusto Sherman Cavalcanti, Marcos Bemquerer Costa, André Luís de Carvalho e Weder de Oliveira.

ACORDAO-COMPLETO-2547181

Acórdão 2295/2022 - Plenário

ACORDAO-COMPLETO-2413211

Acórdão 1749/2020 - Plenário

ACORDAO-COMPLETO-2521091

Acórdão de Relação 11/2022 - Plenário

Acórdão de Relação

ACORDAO-COMPLETO-2442067

Acórdão de Relação 3200/2020 - Plenário

AROLDO CEDRAZ

Inicio este Relatório transcrevendo a instrução de peça 156, da então Secretaria de Controle Externo no Estado de São Paulo (Secex-SP) :
"INTRODUÇÃO
1.	Tratam os autos de denúncia a respeito de supostas irregularidades na cessão de área de estacionamento do Entreposto Terminal São Paulo (ETSP) , da Companha de Entrepostos e Armazéns Gerais de São Paulo (Ceagesp) , para exploração comercial, mediante "autorização de uso", sem prévio procedimento licitatório.
HISTÓRICO 
2.	Por meio do Acórdão 568/2015-TCU-Plenário, de relatoria do Ministro Raimundo Carreiro, o Tribunal conheceu da presente denúncia, para, no mérito, considerá-la parcialmente procedente, com expedição das seguintes determinações à Ceagesp:
9.2.1 não prorrogue o prazo das "autorizações de uso" de áreas de estacionamento para exploração comercial por terceiros que tenham sido expedidas sem prévio procedimento licitatório;
9.2.2 utilize, doravante, o termo de permissão remunerada de uso ou outro ajuste de natureza contratual para promover a ocupação de espaços físicos destinados à exploração, com fins lucrativos, de áreas de estacionamento, fazendo-o mediante procedimento licitatório, nos termos do art. 18, § 5º, da Lei 9.636/1998, e do art. 2º da Lei 8.666/1993, exceto quando restar comprovada a inviabilidade de competição;
9.2.3  em respeito às disposições do art. 18, § 5º, da Lei 9.636/1998, e do art. 2º da Lei 8.666/1993, restrinja a utilização do instrumento da "autorização de uso" previsto na NP-OP-031 aos casos de ocupação de espaço físico para o exercício de atividade de interesse predominante do particular, caráter efetivamente transitório e quando as circunstâncias não admitam a competição, sendo vedada a prorrogação da autorização de uso ou a adoção de qualquer expediente tendente a manter a mesma empresa ou os mesmos empresários no espaço físico após o vencimento do prazo de vigência da autorização de uso;
3.	Nos termos do subitem 9.2.4 da aludida decisão, foi fixado prazo de noventa dias, a contar da notificação, para que a Ceagesp informasse ao Tribunal as providências adotadas e os resultados alcançados em cumprimento às referidas determinações. A Companhia foi notificada sobre o teor da decisão, mediante o ofício 734/2015-TCU/Secex-SP, de 25/3/2015 (peça 40) , com ciência em 27/3/2015 (peça 42) e prazo para cumprimento das medidas até 27/6/2015. O monitoramento daquela deliberação, pela Secex/SP, foi determinado por meio de seu subitem 9.3.
4.	Quando do monitoramento das determinações, conforme instrução à peça 49, foi constatada a incorporação da administração e exploração econômica de estacionamentos do ETSP ao contrato de concessão remunerada de uso 012/12-1627-1301-02-050-03-2, firmado em 1/2/2013 com a empresa C3V Concessões em Circulação Veicular Ltda., por meio da celebração, em 17/7/2014, do terceiro termo aditivo, que estabeleceu a incorporação de áreas de estacionamento (1, 3, 4, 5, 14, 15, 16, PBCF e Delegacia) ao objeto do contrato, e a cobrança de tarifa dos usuários finais como forma de remuneração da contratada. Com vistas a averiguar a legitimidade desse termo aditivo ao contrato firmado com a C3V, o qual estaria sob investigação do Ministério Público do Estado de São Paulo (MPSP) , foi promovida diligência à Ceagesp e ao MPSP para que apresentassem informações sobre a execução do contrato e eventuais investigações em curso envolvendo o ajuste.
5.	Antes do exame das informações encaminhadas ao Tribunal em respostas às diligências, foram autuados outros processos, envolvendo a operação dos estacionamentos do ETSP. São eles:
a) TC Processo 026.678/2016-0: denúncia acerca de possíveis irregularidades na exploração de áreas de estacionamento (1B, 3B, 4B, 5B, 17B e 18B) concedida, por meio de autorização de uso, à empresa Parktwo Serviços de Operação e Administração de Estacionamentos Ltda. A denúncia foi conhecida pelo Tribunal, nos termos do Acórdão 2625/2016-TCU-Plenário, de relatoria do Ministro Augusto Nardes, com apensamento definitivo dos autos a este processo. Na ocasião, foram autorizadas diligência à Ceagesp e oitiva da empresa Parktwo, cujas respostas foram examinadas em nestes autos;
b) TC Processo 000.296/2017-1: representação, com pedido de medida cautelar, acerca de possíveis irregularidades na contratação da empresa Ribeiro Park Estacionamentos Eireli para gestão de áreas de estacionamento (1B, 3B, 4B, 5B, 17B e 18B) do ETSP. A Secex/SP propôs a oitiva da Ceagesp, previamente à concessão de medida cautelar, para esclarecimentos dos fatos apontados nos autos. O relator, Ministro Weder de Oliveira, dissentiu da proposta desta unidade técnica, não conheceu da representação por não haver indícios concretos mínimos das afirmações do representante, e determinou o arquivamento do processo.
6.	Em face desses novos acontecimentos, e com vistas a obter informações atualizadas sobre a situação dos estacionamentos do ETSP, foi realizada inspeção na Ceagesp em complemento às diligências já efetuadas, nos termos da instrução à peça 91. Os documentos obtidos durante a inspeção, bem como as respostas de diligência e oitiva promovidas nestes autos e aquelas oriundas do TC Processo 026.678/2016-0, foram analisados pela Secex/SP nos termos da instrução à peça 104.
7.	Por meio do Acórdão 1916/2017-TCU-Plenário, de relatoria do Ministro Aroldo Cedraz, em harmonia com a proposta de encaminhamento sugerida pela Secex/SP, o Tribunal decidiu:
1.9.1. determinar à Ceagesp, com fundamento no § 1º do art. 8º da Lei 8.443/92, que no prazo de 30 (trinta) dias instaure tomada de contas especial com objetivo de identificar os responsáveis e quantificar o dano que o contrato firmado com a C3V causou à companhia, avaliando, no mínimo, as seguintes irregularidades:
1.9.1.1. pagamentos dos investimentos realizados pela C3V sem a efetiva comprovação de sua execução, em afronta aos termos pactuados, que determinavam o pagamento somente após a apresentação dos documentos comprobatórios;
1.9.1.2. renúncia de 4% sobre o faturamento da empresa C3V no contrato que a Ceagesp teria direito, em descumprimento à previsão contratual;
1.9.1.3. incorporação, sem licitação, dos estacionamentos no contrato de cessão, baseada unicamente em previsão de receitas que poderiam ser geradas pela área, não amparada por estudos de viabilidade adequados ou no potencial real de ganho das áreas, em afronta à Lei 8.666/1993 e à jurisprudência do TCU;
1.9.1.4. pagamento de indenização à C3V pelos atos de vandalismo incorridos sem a devida recomposição do patrimônio lesado, de acordo com constatação da comissão de inventário de 29/2/2016;
1.9.1.5. aditivos contratuais que transformaram um contrato de receita em um contrato de despesa, culminando nos pagamentos mensais de R$ 1.485.102,55 pela Ceagesp à C3V (2º aditivo) , sem que restasse evidenciada a realização dos custos e investimentos que embasaram o cálculo desse valor;
7.1.	A Ceagesp foi notificada sobre o teor da referida decisão, mediante o ofício 2289/2017-TCU/Secex-SP, de 6/9/2017 (peça 116) , com ciência em 13/9/2017 (peça 118) . Em resposta, a companhia apresentou o expediente à peça 125, bem como solicitou sucessivas prorrogações de prazo para atendimento da determinação do Tribunal (peças 132, 137-138, 139 e 141) . O último prazo fixado pelo Relator, consoante despacho de 7/6/2018 (peça 144) , foi de trinta dias a contar da notificação. A Companhia foi notificada sobre o teor dessa decisão mediante o ofício 1621/2018-TCU/Secex-SP, de 25/6/2018 (peça 145) , com ciência em 29/6/2018 (peça 149) e prazo para cumprimento da aludida medida até 31/7/2018. Até o presente momento, não houve nova manifestação da Ceagesp nos autos sobre essa questão.
8.	Também por meio do Acórdão 1916/2017-TCU-Plenário, foi determinada a audiência de gestores da Ceagesp, em face das irregularidades a seguir descritas.
8.1.	Sr. Elmer Marques, gerente do Departamento de Entreposto da Capital (Depec) à época do procedimento especial de autorização de uso, que resultou na contratação da empresa Parktwo:
a) desclassificação da empresa Adriano Queiroz Camargo ME, apesar do memorial descritivo não ser claro quanto à necessidade de constar no atestado de capacidade técnica o número de vagas a ser atendido, em afronta ao princípio da vinculação ao edital;
b) aceite de atestados de capacidade técnica da empresa Parktwo, emitido em nome do grupo Engepark Estacionamento e Serviços Ltda., em afronta ao princípio da isonomia;
c) ausência de solicitação de documentos de regularidade fiscal da empresa Parktwo, ao ser declarada vencedora no processo seletivo, em afronta ao estabelecido em seu memorial descritivo.
8.2.	Sr. Carlos Nabil Ghobril, diretor-presidente da Ceagesp à época dos fatos, por ter deflagrado procedimento de autorização de uso de áreas de estacionamento, quando deveria ter aberto um processo licitatório, contrariando determinação contida no Acórdão 568/2015-TCU-Plenário.
8.3.	Sr. Antonio Carlos do Amaral Filho, diretor-presidente da Ceagesp à época dos fatos:
a) ausência de preparação e abertura de processo licitatório para conceder áreas de estacionamento, descumprindo determinação contida no Acórdão 568/2015-TCU-Plenário;
b) ausência de controle dos preços praticados pela empresa Parktwo na administração de seus estacionamentos, possibilitando o descumprimento do princípio da vinculação ao edital.
8.4. Sr. José Antonio Lefcadito Alvares, gerente do Depec à época dos fatos, em virtude da ausência de controle dos preços praticados pela empresa Parktwo na administração de seus estacionamentos, possibilitando o descumprimento do princípio da vinculação ao edital.
8.5. A audiência dos responsáveis foi promovida mediante os ofícios 2290, 2291, 2292 e 2293/2017-TCU/Secex-SP, de 6/9/2017 (peças 112-115) . As razões de justificativa apresentadas constam das peças 121, 123, 128 e 131.
9.	Na presente instrução, serão analisadas as razões de justificativa apresentadas pelos responsáveis chamados em audiência, conforme descrito no item 8 desta instrução, bem como será examinado o grau de atendimento das medidas exaradas pelo Tribunal por meio dos Acórdãos 568/2015 e 1.916/2017, ambos do Plenário do TCU.
EXAME TÉCNICO
Audiência do Sr. Elmer Marques, gerente do Depec no período de 25/11/2015 a 6/6/2016 (peça 121) 
10. O Sr. Elmer Marques afirma que exerceu o cargo de gerente do Depec no período de 25/11/2015 a 6/6/2016, e que a exploração das áreas de estacionamento do ETSP era uma questão delicada, em discussão na Ceagesp desde 17/7/2014, quando da celebração de termo aditivo ao contrato firmado com a empresa C3V, para administração das áreas por aquela empresa.
10.1. O responsável pontua que, em novembro/2015, a nova administração da companhia, por entender que o referido termo aditivo seria irregular, iniciou um processo para extinguir o contrato com a C3V, o que motivou a judicialização da questão. Aliado a isso, iniciou-se o processo seletivo especial 26/2016, para atribuição de áreas de estacionamento do ETSP, com base em memorial descritivo elaborado pela área técnica, com participação da área jurídica, para comprovação da lisura dos atos praticados. O referido processo seletivo teve divulgação no portal da Ceagesp na internet.
10.2. Com relação à desclassificação da empresa Adriano Queiroz Camargo ME, o responsável informa que a empresa entrara com pedido de reconsideração em face de sua desclassificação, o qual fora apreciado pelo departamento jurídico da Ceagesp, nos termos do parecer jurídico DEJUR/SECIV 85/2016, de 2/3/2016, com orientação para indeferimento do pedido. Nesse sentido, foi mantida a decisão quanto à desclassificação da empresa.
10.3. Com relação à aceitação de atestados de capacidade técnica da empresa Parktwo, em nome do grupo Engepark, e da não exigência de documentos de regularidade fiscal da empresa Parktwo, o responsável alega que tais fatos não ocorreram durante sua gestão, tendo em vista que a autorização de uso fora emitida somente em 1/7/2016, depois da decisão judicial definitiva que determinou a desocupação das áreas pela empresa C3V.
10.4. Por fim, o Sr. Elmer Marques requer o acolhimento de suas razões de justificativa.
Análise
11. O Sr. Elmer Marques apresenta alguns esclarecimentos quanto à desclassificação da empresa Adriano Queiroz Camargo ME, e informa que o aceite da documentação da empresa Parktwo não teria ocorrido durante sua gestão.
11.1. Com relação à desclassificação da empresa Adriano Queiroz Camargo ME, apesar do memorial descritivo não ser claro quanto à necessidade de constar no atestado de capacidade técnica o número de vagas a ser atendido, as razões de justificativa apresentadas pelo responsável não merecem prosperar.
11.2. O gestor não apresentou nenhuma justificativa para a desclassificação da empresa na sessão pública realizada em 17/2/2016, na qual estava presente e foi o responsável pela análise dos documentos (peça 150, p. 35-39) . E a justificativa para manutenção da decisão quanto à desclassificação da empresa, contida no parecer jurídico que apreciou o pedido de reconsideração da referida empresa, também não se mostra adequada. Consta do aludido parecer jurídico (peça 150, p. 197-200) uma análise bastante sucinta sobre a questão, conforme segue:
O memorial é claro, objetivo e expresso no sentido de que o objeto abrange 2058 vagas e uma área de 24.220,44m2.
O atestado da requerente demonstra que a mesma atende 300 veículos por hora, porém não menciona acerca da quantidade de vagas e da metragem.
Ressalte-se que atender 300 veículos por hora não é e nem pode ser considerado similar ao especificado no edital - 2.058 vagas.
Mesmo que a requerente atenda 7.200 veículos por dia, não está implícito nessa quantidade, as vagas utilizadas. Ademais, a rotatividade explicada pela empresa também existe no Entreposto, e não é esse o objeto descrito no edital.
Assim, entendemos que o Atestado de capacidade Técnica da empresa não é compatível com o memorial.
11.3. Ora, o fato de o memorial descritivo ser objetivo quanto ao objeto, descrito em quantidade total de vagas a serem administradas e área total dessas vagas, não implica dizer que os critérios para aceitação do atestado de capacidade técnica previstos no memorial também são objetivos, e, de fato, não o foram. Nos termos do memorial descritivo (peça 82, p. 7) , a empresa participante deveria apresentar atestado de capacidade técnica "compatível em quantidades e prazos estabelecidos neste memorial". Tal critério é bastante subjetivo, ficando a seleção ao inteiro juízo do contratante, o que contraria o princípio da impessoalidade.
11.4. Soma-se a isso o fato de a questão suscitada pela empresa desclassificada não apresentar nenhuma complexidade de natureza técnica e/ou jurídica que justificasse a atuação do gerente do Depec com base em parecer do departamento jurídico, com vistas a excluir sua responsabilidade pelo ato. O Tribunal adota o entendimento de que a existência de parecer de consultoria ou procuradoria jurídica somente afasta a responsabilidade do gestor quando a matéria for extremamente técnica e de difícil detecção pelo responsável, a exemplo dos Acórdão 6414/2018-TCU-Primeira Câmara, de relatoria do Ministro Weder de Oliveira, 1.738/2017-TCU-1ª Câmara, de relatoria do Ministro Bruno Dantas, e 2.011/2016-TCU-Plenário, de relatoria do Ministro Marcos Bemquerer. Não é o caso da irregularidade em exame nestes autos. O questionamento da empresa Adriano Queiroz Camargo ME diz respeito à falta de objetividade no critério de aceitação dos atestados de capacidade técnica, sem envolver nenhuma complexidade técnica que exigisse posicionamento do departamento jurídico.
11.5. É importante registrar que a proposta comercial apresentada pela empresa Adriano Queiroz Camargo ME era economicamente mais vantajosa para a Ceagesp. Aquela empresa ofereceu o lance de R$ 809.100,00 a ser pago mensalmente à Companhia, pelo prazo de 160 dias, ao passo que a empresa Parktwo, vencedora do processo seletivo, ofertou o lance de R$ 610.000,00. Fica evidente que a desclassificação da empresa Adriano Queiroz Camargo ME do processo, com base em critério subjetivo, comprometeu a obtenção da proposta mais vantajosa para a administração.
11.6. Considerando que, num primeiro momento, o então gerente do Depec foi o responsável pelo exame do atestado apresentado pela empresa Adriano Queiroz Camargo ME, tendo desclassificado a empresa do processo seletivo com base em critério subjetivo, e que, num segundo momento, quando da apresentação de pedido de reconsideração pela empresa participante, o responsável manteve a decisão quanto à sua desclassificação, ainda que baseado em parecer jurídico, o qual não se mostra suficiente para excluir sua responsabilidade, por envolver questão de pouca complexidade e passível de exame pelo próprio responsável pela área técnica, entende-se que as razões de justificativa apresentadas pelo Sr. Elmer Marques devem ser rejeitadas quanto a esse ponto.
11.7. Com relação à aceitação de atestados de capacidade técnica da empresa Parktwo, em nome do Grupo Engepark, e da não exigência de documentos de regularidade fiscal da empresa Parktwo, entende-se que assiste razão ao responsável.
11.8. Embora os atestados apresentados pela empresa Parktwo tenham sido aceitos durante a sessão pública de 17/2/2016, na qual o responsável estava presente e foi o responsável pelo exame da documentação, a referida empresa estava, então, classificada em quarto lugar. A primeira colocada no processo foi a empresa Mob-link Serviços e Produtos em Mobilidade Urbana Ltda., a qual foi desclassificada em sessão de 24/2/2016 (peça 150, p. 178-179) , em que o Sr. Elmer Marques também estava presente. Não consta dos autos o momento em que se deu a desclassificação da segunda colocada, a empresa DCB Estacionamentos e Lava Rápido Eirelli ME. A empresa Estacionamento Cidade Nova Park Ltda., por sua vez, classificada em terceiro lugar, foi desclassificada somente em 8/6/2016, conforme mensagem de correio eletrônico de uma funcionária do Depec e despacho do então gerente do Depec, Sr. Christian Nielsen Faria Lombardi (peça 150, p. 212) , solicitando providências para a emissão de autorização de uso em nome da empresa Parktwo, classificada em quarto lugar no processo seletivo. E, quando da efetiva emissão da autorização de uso, em 1/7/2016, o cargo de gerente do Depec passou a ser ocupado pelo Sr. José Antonio Lefcadito Alvares.
11.9. Considerando que, embora os atestados apresentados pela empresa Parktwo em nome do grupo Engepark, num primeiro momento, tenham sido aceitos pelo Sr. Elmer Marques na sessão de 17/2/2016, o exame da documentação das empresas classificadas nas três primeiras colocações, e a consequente seleção da empresa Parktwo para emissão da autorização de uso, foi realizado por outros responsáveis que ocuparam o cargo de gerente do Depec. Dessa forma, entende-se que a responsabilização do Sr. Elmer Marques, individualmente, não se mostra adequada, cabendo, propor, o acolhimento parcial de suas razões de justificativa quanto a esse ponto.
11.10. A não exigência de documentos de regularidade fiscal da empresa Parktwo também não deve ser imputada ao responsável, tendo em vista que tal exigência deveria ter sido cumprida somente no momento da emissão da autorização de uso, ocorrida em 1/7/2016, data em que o Sr. Elmer Marques não mais ocupava o cargo de gerente do Depec. E, considerando que os atos que culminaram com a seleção da empresa Parktwo tiveram o envolvimento de diversos gestores que ocuparam o cargo de gerente do Depec, num curto intervalo de tempo, entende-se que o chamamento desses responsáveis em audiência, no atual estágio processual, mostra-se medida desarrazoada e contraproducente.
11.11.	Diante do exposto, propõe-se:
a) acatar as razões de justificativa apresentadas pelo Sr. Elmer Marques em face da ausência de solicitação de documentos de regularidade fiscal da empresa Parktwo, ao ser declarada vencedora no processo seletivo, em afronta ao estabelecido em seu memorial descritivo;
b) acatar parcialmente as razões de justificativa apresentadas pelo Sr. Elmer Marques em face do aceite de atestados de capacidade técnica da empresa Parktwo, emitido em nome do grupo Engepark Estacionamento e Serviços Ltda., em afronta ao princípio da isonomia;
c) rejeitar as razões de justificativa apresentadas pelo Sr. Elmer Marques em face da desclassificação da empresa Adriano Queiroz Camargo ME, apesar do memorial descritivo não ser claro quanto à necessidade de constar no atestado de capacidade técnica o número de vagas a ser atendido, em afronta aos princípios da vinculação ao instrumento convocatório e da seleção da proposta mais vantajosa para a administração, com aplicação da multa prevista no art. 58, inciso II, da Lei 8.443/1992, c/c o art. 268, inciso II, do Regimento Interno/TCU.
Audiência do Sr. José Antonio Lefcadito Alvares, gerente do Depec no período de 1/7/2016 a 6/2/2017 (peça 123) 
12. O Sr. José Antonio Lefcadito Alvares afirma que ocupou o cargo de gerente do Depec por um período de sete meses e cinco dias, compreendido entre 1/7/2016 e 6/2/2017, prazo curto de atuação para que o gestor pudesse tomar conhecimento e deliberar sobre a regularidade da contratação da empresa Parktwo, a qual tivera início na gestão anterior. Soma-se a isso a ausência de um modelo gerencial para as áreas de estacionamento do ETSP, que fosse ágil, eficiente e compatível com as finalidades institucionais, e que solucionasse as dificuldades operacionais e os diversos questionamentos do TCU e do MPSP quanto ao funcionamento daquelas áreas.
12.1. O responsável relembra a diligência promovida nos autos do TC Processo 026.678/2016-0 (peça 150) , conforme descrito no item 5 desta instrução, com vistas a obter esclarecimentos quanto à inobservância do preço máximo de R$ 170,00 a ser cobrado dos usuários mensalistas pela empresa Parktwo, constante do memorial descritivo do procedimento 26/2016. À época, teria esclarecido que a NP-OP-031 somente instrui os gestores sobre os procedimentos para emissão da autorização de uso, e que o memorial descritivo do procedimento 26/2016 previa que a alteração de valor poderia ocorrer após prévia análise e autorização da Ceagesp, o que não teria acontecido no caso em tela.
12.2. Nesse sentido, o responsável pontua que competia à empresa Parktwo observar estritamente os termos de sua contratação, sendo prescindível a atuação de controle em relação aos valores por ela cobrados por parte da Ceagesp. Os princípios da legalidade e da vinculação ao memorial descritivo teriam sido violados pela própria Parktwo, única beneficiária pela alteração de valores realizada sem anuência da Ceagesp, não sendo admissível transferir a responsabilidade pela má administração dos negócios da empresa ao então gerente do Depec.
12.3. O responsável acrescenta que, durante sua gestão, teria buscado obter uma solução definitiva para as áreas de estacionamento do ETSP, em cumprimento à determinação do Tribunal, por meio da instauração do procedimento licitatório 1/2017, no âmbito do processo administrativo 146/2016, destinado à atribuição de áreas para administração e exploração dos estacionamentos do ETSP, publicado no Diário Oficial da União (DOU) em 27/1/2017. Dessa forma, entende que sua atuação sempre esteve pautada na transparência de gestão, legalidade dos atos praticados, impessoalidade na deliberações e eficiência dos resultados.
12.4. Por outro lado, o responsável assevera que a gestão governamental não é uma área estanque, de modo que, ao licitar as áreas para administração e exploração dos estacionamentos do ETSP, é recomendável que a Ceagesp mantenha um controle gerencial, aliado a uma fiscalização técnica da execução contratual, quanto à finalidade e ao objeto licitado, a fim de subsidiar a tomada de decisões do gestor, mitigando, assim, eventuais riscos de atuação e distorções de conduta de empresas contratadas, a exemplo do ocorrido com a Parktwo.
12.5. Por fim, considerando o panorama por ele descrito e o fato de que eventual violação das regras que regiam a contratação deveria ser imputada à empresa Parktwo, o responsável requer o acolhimento de suas razões de justificativa, por não ter tido nenhuma atuação omissiva ou comissiva quando das irregularidades ora questionadas.
Análise
13. O Sr. José Antonio Lefcadito Alvares alega que a alteração de valor cobrado dos usuários mensalistas decorrera de iniciativa da empresa Parktwo, sem prévia anuência da Ceagesp, e que o fato de a empresa Parktwo ter conhecimento das condições da contratação dispensaria eventual controle sobre os preços praticados por parte da Companhia. Tal argumentação não merece prosperar. Ainda que a contratada seja responsável por eventuais danos causados diretamente à Administração ou a terceiros, durante a execução do contrato, tal fato não exclui a responsabilidade de fiscalização e acompanhamento pelo órgão contratado. Esse dispositivo consta do art. 70 da Lei 8.666/1993. E, no caso em exame nestes autos, em que a contratação não atendeu ao disposto na Lei de Licitações, tendo a entidade optado, indevidamente, por um processo seletivo de autorização de uso, a fiscalização e o acompanhamento da execução contratual deveria ser ainda mais necessária.
13.1. O próprio responsável reconhece que, quando da licitação destinada à exploração de áreas de estacionamento do ETSP, é recomendável que a Ceagesp mantenha um controle gerencial e uma fiscalização técnica da execução contratual. Nota-se que tal controle/fiscalização, nos termos do art. 70 da Lei 8.666/1993, não é apenas recomendável, mas sim obrigatório. A obrigatoriedade de fiscalizar os contratos firmados por empresas estatais consta também do art. 40, inciso VII, da Lei 13.303/2016, conhecida como nova Lei das Estatais, no sentido de que "as empresas públicas e as sociedades de economia mista deverão publicar e manter atualizado regulamento interno de licitações e contratos, compatível com o disposto nesta Lei, especialmente quanto a gestão e fiscalização de contratos".
13.2. A ausência de fiscalização pelo gestor, com nítido favorecimento à empresa contratada, que passou a praticar preços acima do limite estabelecido no memorial descritivo, afronta o princípio da vinculação ao instrumento convocatório. No caso em tela, se outras empresas interessadas soubessem que seria possível elevar o preço máximo a ser cobrado dos usuários mensalistas, a Ceagesp poderia ter efetivado a contratação por um valor mais vantajoso para a Administração. Nota-se que a fiscalização deficiente, além de permitir o desrespeito aos termos do instrumento convocatório, o que, por si só, já caracteriza irregularidade, pode ter impedido a Ceagesp de selecionar uma proposta mais vantajosa, com favorecimento da empresa Parktwo. E a afirmação do responsável quanto à necessidade de uma fiscalização eficiente, quando da licitação para exploração comercial das áreas de estacionamento, evidencia que tal postura é de conhecimento do gestor, de modo que suas razões de justificativa não merecem ser acolhidas.
13.3. Diante do exposto, propõe-se rejeitar as razões de justificativa apresentadas pelo Sr. José Antonio Lefcadito Alvares, com aplicação da multa prevista no art. 58, inciso II, da Lei 8.443/1992, c/c o art. 268, inciso II, do Regimento Interno/TCU.
Audiência do Sr. Carlos Nabil Ghobril, diretor-presidente da Ceagesp no período de 27/11/2015 a 27/6/2016 (peça 128) 
14. O Sr. Carlos Nabil Ghobril, por meio de seu representante legal, afirma que exerceu o cargo de diretor-presidente da Ceagesp no período de 27/11/2015 a 27/6/2016, conforme termo de posse e ata de reunião extraordinária 14/2016 do Conselho de Administração à peça 128, p. 19-21.
14.1. Num primeiro momento, o responsável informa que, em 23/12/2015, foi aberto o processo administrativo 153/2015 para análise do contrato firmado com a empresa C3V. Dentre as irregularidades encontradas, menciona a necessidade de a concessionária recompor todos os equipamentos destruídos com a ação de depredação ocorrida em março/2014, que ainda não teriam sido substituídos, embora devidamente indenizados pela própria Ceagesp e pela empresa seguradora, conforme apurado por comissão de inventário constituída pela Portaria 8, de 29/2/2016; a transformação de um contrato de concessão num contrato de prestação de serviços; e a suspensão imotivada do repasse de 4% sobre o faturamento à Ceagesp, conforme previsto em contrato.
14.2. Diante disso, foi recomendada a extinção da concessão por anulação, nos termos do art. 35, inciso V, da Lei 8.987/1995 e da Súmula 473 do Supremo Tribunal Federal (STF) , bem como a abertura de sindicância para apuração das irregularidades e condutas praticadas pelos agentes envolvidos, nos termos da Portaria 5, de 5/2/2016. A C3V foi notificada, em 18/2/2016, para apresentar defesa no âmbito do processo administrativo 153/2015 e, encerradas todas as etapas processuais, foi elaborado termo de extinção unilateral do contrato, com prazo até 31/3/2016 para desocupação das áreas, devidamente comunicado à C3V e publicado no Diário Oficial da União.
14.3. E, considerando que a Ceagesp não poderia deixar de prestar os serviços relativos à administração das áreas de estacionamento de forma repentina, tão logo as áreas fossem desocupadas pela C3V, optou-se por realizar o procedimento especial 26/2016 de autorização de uso, pelo prazo de 160 dias, período em que a Companhia poderia realizar um procedimento licitatório destinado à exploração das áreas de estacionamento do ETSP. O responsável acrescenta que o contrato vigente à época, e seus aditivos, eram de extrema complexidade, de modo que a área técnica teria dificuldade em definir um modelo de processo licitatório adequado e vantajoso para a entidade.
14.4. Feito isso, o responsável faz um relato sobre os processos judiciais envolvendo a Ceagesp e a empresa C3V, conforme descrito a seguir.
14.4.1. Ação de consignação em pagamento 1008188-97.2016.8.26.0100 contra a empresa C3V, com o objetivo de apurar a quantidade exata que a Ceagesp deveria pagar à C3V em decorrência dos aditivos contratuais celebrados, distribuída em 29/1/2016 à 39ª Vara Cível do Foro Central de São Paulo. A ação foi julgada improcedente, consoante sentença de 14/6/2016, tendo em vista que "não podem obrigações ainda litigiosas na seara administrativa e judicial ensejarem ação de consignação, posto que totalmente incertas, ilíquidas e inexigíveis em autos de consignação de pagamento".
14.4.2. Mandado de segurança 1007587-38.2016-8-26.0053 impetrado pela C3V, com o objetivo de suspender o procedimento 26/2016, sem realização do devido processo licitatório e por tratar de objeto afeto ao contrato firmado entre Ceagesp e C3V ainda em vigor, distribuído em 26/2/2016 à 3ª Vara da Fazenda Pública do Foro Central de São Paulo. Em 7/3/2016, foi deferida liminar que sustou o andamento do procedimento 26/2016. Em 14/3/2016, a Ceagesp interpôs agravo de instrumento em face da referida decisão, alegando a existência do processo 153/2015 tendente a extinguir a concessão outorgada à C3V, de modo que o procedimento de autorização de uso 26/2016, o qual prescinde de licitação, tinha por objetivo evitar a interrupção dos serviços prestados no ETSP.
14.4.3. Mandado de segurança 101501134.2016.8.26.0053 impetrado pela C3V, com o objetivo de suspender a decisão que determinara a extinção do contrato por ela firmado com a Ceagesp, em decorrência do processo 153/2015. Em 29/3/2016, foi indeferida a petição inicial e extinto o feito sem exame de mérito e, nessa mesma data, foram recebidos embargos de declaração opostos pela C3V, e determinado o prosseguimento dos autos em conjunto com o MS 1007587-38.2016-8-26.0053, sem deferimento da liminar pleiteada, tornando sem efeito a extinção antes pronunciada. Em 1/4/2016, foram rejeitados embargos de declaração apresentados pela Ceagesp em face da referida decisão. Ato contínuo, a Ceagesp impetrou mandado de segurança em face daquela decisão, que teria ampliado indevidamente o comando contido na decisão liminar deferida nos autos do MS 1007587-38.2016-8-26.0053, no sentido de que a liminar que suspendera o procedimento 26/2016 também teria assegurado à C3V o direito de continuar explorando as áreas objeto de concessão, in verbis:
Recebo os embargos de declaração de fls. 843/849 e os provejo apenas para determinar o prosseguimento deste mandado de segurança em conjunto com aquele que tramita sob o número 1007587-38.2016, tomando sem efeito a extinção antes pronunciada. (...) A abertura de nova licitação foi comunicada naquele mandado de segurança e sustada pela liminar, lembrando-se que a vencedora do subsequente "certame" foi inserida no polo passivo na qualidade de litisconsorte passiva necessária. Agora, pede a impetrante tutela provisória que lhe permita "continuar a explorar a atividade objeto da concessão até que haja decisão definitiva nos autos deste mandamus" (fls. 39) . Isso foi expressamente acolhido na apreciação da medida de urgência e, como é cediço, suspensa a eficácia de um ato, aqueles que dele decorrem também não têm aptidão para produzir efeitos, tanto que não há nestes autos cópia da notificação mencionada na decisão administrativa para a desocupação da impetrante.
14.4.4. O responsável alega que houve uma confusão na condução dos mandados de segurança impetrados pela C3V, com prejuízos à Ceagesp. Embora o juízo não tenha deferido liminar no âmbito do MS 101501134.2016.8.26.0053, que buscava assegurar à C3V o direito de continuar explorando as áreas objeto do contrato de concessão, tal direito estaria amparado pela liminar deferida no âmbito do MS 1007587-38.2016-8-26.0053, a qual suspendera o procedimento 26/2016. Segundo o responsável, teria havido uma interpretação errônea por parte do juízo, tendo em vista que, no âmbito do MS 1007587-38.2016-8-26.0053, a C3V não teria pedido que lhe fosse assegurado o direito de continuar a explorar as áreas objeto da concessão. Nesse sentido, a decisão proferida nos autos do MS 101501134.2016.8.26.0053, a qual estendera os efeitos da medida liminar proferida no outro processo, teria violado o disposto no art. 492 do Código de Processo Civil, no sentido de que "é vedado ao juiz proferir decisão de natureza diversa da pedida", bem como o disposto no art. 10 do mesmo diploma legal, o qual prevê que "o juiz não pode decidir (...) com base em fundamento a respeito do qual não se tenha dado às partes oportunidade de se manifestar".
14.4.5. O responsável pontua que o processo administrativo 153/2015, destinado a extinguir a concessão outorgada à C3V, e o procedimento especial 26/2016, destinado a selecionar empresa para administração das áreas de estacionamento do ETSP, são processos administrativos totalmente distintos, de modo que os atos praticados num deles não teriam o condão de afetar o andamento do outro. Nesse sentido, o pedido formulado pela C3V no MS 1007587-38.2016-8-26.0053, com vistas a suspender o andamento do procedimento 26/2016, não guardava nenhuma relação com o direito de a empresa continuar a explorar as áreas de estacionamento do ETSP, fato em discussão no âmbito do processo 153/2015, e objeto do posterior MS 101501134.2016.8.26.0053, por meio do qual a C3V buscou garantir sua permanência na exploração das áreas.
14.4.6. Em 31/5/2016, a questão da extinção da concessão foi encerrada no âmbito judicial, consoante sentença que denegou a segurança em ambos os feitos reunidos para julgamento conjunto, o MS 1007587-38.2016-8-26.0053 e o MS 101501134.2016.8.26.0053 (peça 128, p. 22-27) .
14.5. Com base nesses argumentos, o responsável assevera que, durante sua gestão na liderança da estatal, não agiu de forma omissa, negligente e irresponsável, tendo adotado todas as medidas pertinentes e necessárias ao cumprimento integral do Acórdão 568/2015-TCU-Plenário. Ressalta a existência de deficiências técnicas para a perfeita elaboração e modelagem de edital voltado a licitar a exploração das áreas de estacionamento do ESTP, aliada à postura da empresa C3V em buscar prolongar sua permanência na companhia por meio de medidas judiciais. Nessa linha, depois de assegurada a extinção do contrato firmado com a C3V, o responsável, por meio da Portaria 25, de 20/6/2016 (peça 128, p. 28) , constituiu grupo de trabalho para elaboração da modelagem técnica que iria subsidiar o termo de referência e o edital de licitação das áreas de estacionamento do ETSP.
14.6. Por fim, o Sr. Carlos Nabil Ghobril requer o acolhimento de suas razões de justificativa, destacando que, na qualidade de responsável pela Ceagesp à época, adotou medidas para promover maior comprometimento da Alta Administração da Companhia em busca de eficiência, efetividade e transparência da gestão pública, sendo que, depois de encerrado seu mandato, o cumprimento da decisão do TCU passou a depender de outros atos administrativos.
Análise
15. O Sr. Carlos Nabil Ghobril assumiu a presidência da Ceagesp em 27/11/2015, e, transcorrido menos de um mês do início de sua gestão, em 23/12/2015, foi aberto o processo administrativo 153/2015, para análise do contrato firmado com a empresa C3V (peça 64, p. 19) , que resultaria na extinção da concessão por anulação, nos termos do art. 35, inciso V, da Lei 8.987/1995 e da Súmula 473 do STF, consoante despacho do então diretor-presidente em 24/3/2016 (peça 85) .
15.1. E, diante da iminente interrupção dos serviços, em fevereiro/2016, foi aberto o processo administrativo 26/2016 (peça 82) , com vistas a contratar empresa, por meio de autorização de uso, para administrar os estacionamentos do ETSP, pelo prazo de 160 dias, período em que seria realizado procedimento licitatório para exploração das áreas de estacionamento. Em 7/3/2016, o processo seletivo foi suspenso em virtude de liminar deferida nos autos do MS 1007587-38.2016-8-26.0053.
15.2. A retomada do procedimento de autorização de uso e a desocupação das áreas pela C3V só foram possíveis depois de 31/5/2016, data em que foi denegada a segurança no âmbito dos mandados de segurança 1007587-38.2016-8-26.0053 e 101501134.2016.8.26.0053. As áreas foram desocupadas pela C3V em 13/6/2016 (peça 83) e a autorização de uso em nome da empresa Parktwo foi emitida em 1/7/2016 (peça 84) , logo depois de o responsável deixar de presidir a Ceagesp.
15.3. A partir das informações constantes dos autos, é razoável admitir que algumas medidas foram tomadas pelo então diretor-presidente, com vistas a extinguir o contrato de concessão firmado com a C3V, eivado de irregularidades, e assegurar que os serviços prestados nas áreas de estacionamento não seriam interrompidos de forma abrupta. Além disso, assiste razão ao responsável ao afirmar que seria necessário prazo para elaboração e modelagem de licitação destinada à exploração das áreas de estacionamento, em virtude da complexidade da matéria, tendo-se optado por realizar uma contratação "intermediária", por meio de autorização de uso, pelo prazo de 160 dias.
15.4. Ocorre que tais providências não atendem ao disposto no subitem 9.2.2 do Acórdão 568/2015-TCU-Plenário, no sentido de realizar procedimento licitatório previamente à celebração de contratos tendo por objeto a exploração das áreas de estacionamento do ETSP. Desde a abertura do processo seletivo, em fevereiro/2016, até a efetiva emissão da autorização de uso, em 1/7/2016, passaram-se quase seis meses sem que a entidade demonstrasse a adoção de medidas tendentes a dar cumprimento à decisão do TCU. Poderiam ter sido realizados levantamentos e estudos preliminares para definição do objeto a ser licitado, elaboradas minutas de edital e/ou contrato, dentre outras medidas, mas não o foram.
15.5. A suspensão do processo seletivo 26/2016 por decisão judicial, e a demora da empresa C3V em desocupar as áreas, também em decorrência de liminar obtida no âmbito judicial, não representam impeditivo para adoção de providências internas pela Ceagesp no sentido de licitar as áreas de estacionamento, em atendimento ao disposto no Acórdão 568/2015-TCU-Plenário. Desde a prolação da decisão liminar, em 7/3/2016 e 29/3/2016, conforme o caso, até o julgamento de mérito das questões, em 31/5/2016, passaram-se dois meses sem que nenhuma providência fosse adotada pela Companhia.
15.6. O primeiro ato praticado pelo gestor ocorreu somente em 20/6/2016, dias antes de deixar o cargo de diretor-presidente, com a edição da Portaria 25, que instituiu grupo de trabalho para elaboração da modelagem que subsidiaria o termo de referência e o edital de licitação das áreas de estacionamento do ETSP. Nota-se que a aludida portaria fixou o prazo de trinta dias para conclusão dos trabalhos, em flagrante contradição com os fatos narrados pelo responsável, no sentido de que o prazo de 160 dias definido para a autorização de uso seria necessário para elaboração de edital adequado às necessidades da Ceagesp.
15.7. Diante do exposto, propõe-se rejeitar as razões de justificativa apresentadas pelo Sr. Carlos Nabil Ghobril em face de ter deflagrado procedimento de autorização de uso de áreas de estacionamento, quando deveria ter aberto um processo licitatório, em ofensa à determinação contida no subitem 9.2.2 do Acórdão 568/2015-TCU-Plenário, com aplicação da multa prevista no art. 58, inciso IV e § 1º, da Lei 8.443/1992, c/c o art. 268, inciso VII, do Regimento Interno/TCU.
Audiência do Sr. Antonio Carlos do Amaral Filho, diretor-presidente da Ceagesp no período de 27/6/2016 a 27/1/2017 (peça 131) 
16. O Sr. Antonio Carlos do Amaral Filho afirma que, ao assumir a presidência da Ceagesp, a empresa Parktwo já teria recebido autorização de uso para explorar as áreas de estacionamento do ETSP, e que o estacionamento estava sendo administrado de forma correta, em conformidade com os termos contratados, não havendo nenhum óbice quanto ao trabalho realizado pela referida empresa.
16.1. Quanto à ausência de controle dos preços praticados pela Parktwo, o responsável alega que o acompanhamento do contrato em seu dia-a-dia não era atribuição direta da presidência, e competia à gerência do Depec, consoante delegação de competência regulada nos normativos internos da entidade, em especial os atos relativos aos aspectos operacionais e econômico-financeiros dos contratos e ao cumprimento de normas legais e regulamentares aplicáveis. Acrescenta que os preços praticados eram os acertados quando da contratação dos serviços, e não teriam sofrido alterações durante sua gestão, não havendo nenhum apontamento sobre o tema.
16.2. Quanto à ausência de preparação e abertura de processo licitatório para conceder as áreas de estacionamento, em cumprimento ao disposto no Acórdão 568/2015-TCU-Plenário, o responsável alega que tal afirmação não é procedente, haja vista a instauração do procedimento licitatório 1/2017, no âmbito do processo administrativo 146/2016, para atribuição de áreas para administração e exploração dos estacionamentos do ETSP, publicada no DOU em 27/1/2017 (peça 131, p. 4) . A minuta do referido edital (peça 131, p. 5-40) , inclusive, teria sido submetida à apreciação do TCU, em virtude de a contratação anterior ter sofrido diversas críticas por parte do Tribunal, acolhidas pela Ceagesp. Assim, entende não ter havido omissão ou desrespeito à deliberação desta Corte de Contas.
16.3. Por fim, o Sr. Antonio Carlos do Amaral Filho informa ter esclarecido as indagações do TCU, demonstrando zelo e cautela no exercício da função de gestor, e coloca-se à disposição para prestar toda e qualquer informação que o Tribunal julgar necessária.
Análise
17. O Sr. Antonio Carlos do Amaral Filho relata a instauração do procedimento licitatório 1/2017, no âmbito do processo administrativo 146/2016, para atribuição de áreas para administração e exploração dos estacionamentos do ETSP, publicado no DOU em 27/1/2017, não havendo que se falar em descumprimento da determinação contida no Acórdão 568/2015-TCU-Plenário.
17.1. Nesse ponto, entende-se oportuno apresentar um histórico dos acontecimentos envolvendo o procedimento licitatório 1/2017:
a) em 20/6/2016, na gestão do Sr. Carlos Nabil Ghobril como diretor-presidente, foi editada a Portaria 25, que constituiu grupo de trabalho para elaboração da modelagem técnica que iria subsidiar o termo de referência e o edital de licitação das áreas de estacionamento do ETSP, com prazo de trinta dias para conclusão dos trabalhos (peça 128, p. 28) . Não consta dos autos nenhum resultado dos trabalhos realizados por esse grupo de trabalho;
b) em 17/1/2017, na gestão do Sr. Antonio Carlos do Amaral Filho, diretor-presidente desde 27/6/2016, foram editadas as portarias 1 e 2, que constituíram comissão julgadora do procedimento licitatório, e equipe técnica multiprofissional para auxiliar aquela comissão em seus trabalhos (peça 151, p. 112-113) ;
c) em 27/1/2017, foi publicado o aviso de licitação no DOU (peça 131, p. 4) ;
d) em 14/2/2017, foi emitido o parecer jurídico 62/2017 (peça 151, p. 227-237) , endereçado à presidência da Ceagesp, apontando diversas inconsistências no edital de licitação (peça 151, p. 114-223) , as quais já teriam sido observadas em parecer jurídico anterior (603/2016) , com recomendação de suspensão do procedimento licitatório, para as retificações devidas, e a instauração de sindicância, em face da demora para iniciar e concluir o certame. Mostra-se oportuno reproduzir trecho da conclusão contida no aludido parecer:
À luz do exposto, se os pressupostos que autorizam a revogação estão presentes no caso concreto, é possível legitimamente revogar o certame.
Entretanto, o assunto estacionamentos, em regra, é objeto de inúmeros questionamentos oriundos de órgãos superiores. Assim, recomendo que a área manifeste sobre a possibilidade de revogação do edital ou então da suspensão do certame para as retificações devidas. Nesse último caso, ressalte que todas as providências devem ser tomadas com a maior brevidade possível, uma vez que já transcorreu muito tempo que deveria ter se concluído o certame.
Rememorando que qualquer medida tomada pela Ceagesp será alvo de questionamentos dos órgãos superiores.
No mais, justifique o DEPEC e a DELCO o motivo pelo qual houve um atraso de tamanha importância nesse caso, quando já era pra ter sido providenciado em junho de 2016 o início do certame. Lembrando também que a informação levada ao Ministério Público pela Ceagesp é de que o edital se findaria em Setembro/2016. (Grifos inovados) .
e) em 20/2/2017, o Sr. Johnni Hunter Nogueira, que assumira o cargo de diretor-presidente nessa mesma data, manifestou-se favoravelmente à suspensão do certame, nos termos do parecer jurídico 62/2017, para promoção das retificações necessárias "com a maior brevidade possível para que não traga maiores prejuízos à Ceagesp" (peça 151, p. 242) ;
f) em 2/3/2017, foi publicado o aviso de suspensão sine die do procedimento licitatório no DOU (peça 151, p. 246) .
17.2. Da análise dos acontecimentos, depreende-se que, durante a gestão do Sr. Antonio Carlos do Amaral Filho na presidência da Ceagesp, também não foram tomadas as medidas devidas para dar cumprimento à determinação contida no subitem 9.2.2 do Acórdão 568/2015-TCU-Plenário. A abertura do procedimento licitatório 1/2017, com publicação no DOU em 27/1/2017, ou seja, na mesma data em que o responsável deixou a presidência da Ceagesp, e sua posterior suspensão em 20/2/2017, em face de apontamentos que já teriam sido feitos pelo departamento jurídico desde o exercício anterior, e não o foram, sugere que a abertura do referido procedimento licitatório se deu por pura formalidade.
17.3. Esse entendimento é reforçado pelo fato de que a reanálise dos termos do edital teria sido solicitada ao departamento jurídico ainda durante a gestão do aludido responsável como diretor-presidente, tendo aquele departamento apresentado, em 14/2/2017, o parecer jurídico 62/2017, relatando inconsistências existentes no edital, algumas delas apontadas ainda em 2016. Ora, se o próprio responsável solicitara a manifestação do departamento jurídico, não há justificativa para a abertura do certame antes de haver manifestação jurídica favorável quanto aos termos do referido edital. Destaca-se que o próprio parecerista faz uma análise sobre a possibilidade de anular ou revogar o certame, o qual já fora publicado tanto no site da Ceagesp como em jornais de grande circulação, ou então suspendê-lo para promoção das devidas retificações, tendo em vista que, nos termos do art. 49, caput e § 3º, da Lei 8.666/1993, o ato de revogação ou anulação pela própria Administração deve ser motivado, restando assegurado o contraditório e ampla defesa.
17.4. Como agravante, registra-se a contratação direta da empresa Ribeiro Park Estacionamentos Eireli, por dispensa de licitação, em 3/1/2017, para prestar serviços de consultoria técnica à Ceagesp, com indícios de que a referida empresa passara a administrar e gerenciar as áreas de estacionamentos desocupadas pela empresa Parktwo naquela data. Tal contratação, também em apuração pelo Tribunal no âmbito do TC Processo 006.615/2017-1, consiste em novo ato, praticado durante a gestão do responsável, contrário à determinação contida no subitem 9.2.2 do Acórdão 568/2015-TCU-Plenário, e reforça o entendimento de que, durante a permanência da empresa Parktwo na gestão dos estacionamentos, a qual teria sido formalizada por meio de autorização de uso, em 1/7/2016, data em que o responsável já ocupava o cargo de diretor-presidente da Ceagesp, pouco foi feito para dar cumprimento àquela decisão do TCU.
17.5. E a mera abertura do procedimento licitatório 1/2017, em 27/1/2017, com base num edital maculado de irregularidades apontadas pelo próprio departamento jurídico, com suspensão imediata do certame, antes mesmo do credenciamento dos interessados e recebimento dos envelopes, não pode ser aceita como medida tendente a dar cumprimento à determinação desta Corte de Contas, devendo ser rejeitadas as razões de justificativa do responsável quanto a esse quesito.
17.6. Com relação à ausência de controle de preços praticados pela Parktwo, entende-se que as razões de justificativa apresentadas pelo responsável devem ser acatadas parcialmente. Embora o gestor máximo da entidade deva zelar pela observância aos princípios que norteiam as contratações promovidas pela Companhia, considerando que o próprio gerente do Depec afirma, em suas razões de justificativa, que não houve controle dos preços praticados, deixando o cumprimento dos termos do memorial descritivo sob responsabilidade exclusiva da contratada, entende-se que a aplicação de penalidade ao diretor-presidente, o qual não tivera conhecimento do fato, em face dessa irregularidade, representa medida de excessivo rigor.
17.7. Diante do exposto, propõe-se:
a) acatar parcialmente as razões de justificativa apresentadas pelo Sr. Antonio Carlos do Amaral Filho em face da ausência de controle dos preços praticados pela empresa Parktwo na administração de seus estacionamentos, possibilitando o descumprimento do princípio da vinculação ao instrumento convocatório, sem aplicação da multa prevista no art. 58 da Lei 8.443/1992;
b) rejeitar as razões de justificativa apresentadas pelo Sr. Antonio Carlos do Amaral Filho em face da ausência de preparação e abertura de processo licitatório para conceder áreas de estacionamento, em ofensa à determinação contida no subitem 9.2.2 do Acórdão 568/2015-TCU-Plenário, com aplicação da multa prevista no art. 58, inciso IV e § 1º, da Lei 8.443/1992, c/c o art. 268, inciso VII, do Regimento Interno/TCU.
Avaliação do cumprimento das determinações contidas nos Acórdãos 568/2015 e 1.916/2017, ambos do Plenário do TCU
18. Por meio do Acórdão 1916/2017-TCU-Plenário, foi determinado à Ceagesp que, no prazo de trinta dias, instaurasse tomada de contas especial com objetivo de identificar os responsáveis e quantificar o dano que o contrato firmado com a empresa C3V teria causado à Companhia. E, conforme descrito no item 7.1 desta instrução, em face de sucessivas prorrogações solicitadas pela Ceagesp, foi fixado prazo até 31/7/2018 para que a entidade comprovasse o cumprimento da referida medida. Até o presente momento, não houve nova manifestação da Ceagesp sobre o assunto. Mostra-se oportuno apresentar um resumo dos fatos desde a prolação da decisão do TCU.
18.1. Conforme expediente de 11/10/2017 (peça 125) , a Ceagesp comunica a constituição de tomada de contas especial em atendimento à determinação do Tribunal, com prazo de 45 dias para conclusão dos trabalhos, nos termos da Portaria 41, de 6/10/2017, retificada pela Portaria 46, de 8/11/2017 (peça 133, p. 1) , a qual excluiu um dos gestores designados para compor a referida tomada de contas especial, mantendo-se inalterados os demais termos da portaria original.
18.2. A despeito do prazo indicado na Portaria 41 para conclusão dos trabalhos, nos termos do art. 11 da Instrução Normativa TCU 71/2012, o prazo para encaminhamento de TCE ao Tribunal é de 180 dias após sua instauração. Nesse sentido, consoante pronunciamento da Secex/SP, de 6/3/2018 (peça 140) , não houve necessidade de analisar os pedidos de prorrogação de prazo até então formulados, pois o prazo para envio da documentação ao TCU expiraria somente em 4/4/2018, ou seja, 180 dias após a instauração da TCE, ocorrida em 6/10/2017, nos termos da Portaria 41.
18.3. Em 2/4/2018, estando os autos no gabinete do Relator, a Ceagesp apresentou novo pedido de prorrogação de prazo para cumprimento da determinação (peça 141) , o qual foi examinado por esta unidade técnica em 20/4/2018 (peça 143) , ou seja, depois de expirado o prazo de 180 dias estabelecido no art. 11 da IN TCU 71/2012. Considerando que o referido pedido não estava devidamente fundamentado, não fora formulado por autoridade legitimada, consoante disposto no art. 11, § 2º, da IN 71/2012, nem continha o prazo necessário para conclusão dos trabalhos, esta unidade técnica propôs a prorrogação de prazo por mais trinta dias, em caráter excepcional, para envio da TCE ao Tribunal, alertando a Ceagesp de que eventuais pedidos futuros de prorrogação de prazo deveriam atender ao disposto no art. 11, § 2º, da IN TCU 71/2012, sob pena de responsabilidade da autoridade administrativa omissa, nos termos do art. 12 da referida IN. O Relator acolheu a proposta da Secex/SP (peça 144) , fixando o prazo de trinta dias, a contar da notificação, para envio da TCE ao Tribunal. O novo prazo expirou em 31/7/2018, conforme ciência do ofício 1621/2018-TCU-Secex/SP, de 25/6/2018 (peças 145 e 149) , não havendo nenhuma manifestação da Companhia nestes autos, quanto ao atendimento da determinação do Tribunal, até o presente momento.
18.4. Considerando que a Ceagesp constituiu a tomada de contas especial, nos termos da Portaria 41/2017, bem como solicitou diversas prorrogações de prazo para cumprimento dos trabalhos, o que demonstra a intenção da Companhia em dar cumprimento à decisão do Tribunal, entende-se adequado, no presente caso, a fixação de novo prazo de sessenta dias para cumprimento integral da determinação contida no subitem 1.9.1 do Acórdão 1916/2017-TCU-Plenário, devendo a tomada de contas especial objeto daquela determinação ser encaminhada ao Tribunal, ao término do prazo fixado, sob pena de responsabilidade da autoridade administrativa omissa, nos termos do art. 12 da IN TCU 71/2012.
19. Com relação ao Acórdão 568/2015-TCU-Plenário, nos termos da instrução à peça 49, a Ceagesp teria demonstrado o cumprimento das determinações contidas nos subitens 9.2.1 e 9.2.3 da referida deliberação, restando pendente de cumprimento somente a determinação contida em seu subitem 9.2.2, a qual já fora, inclusive, objeto de audiência dos responsáveis, conforme análise empreendida nos itens 14-17 desta instrução. Naquela ocasião, a Companhia teria ajuizado diversas ações judiciais em face das empresas então responsáveis por administrar as áreas de estacionamento, demonstrando a intenção dos gestores em não prorrogar os contratos tidos por irregulares. Aliado a isso, a entidade teria firmado aditivo ao contrato de concessão remunerada de uso 012/12-1627-1301-02-050-03-2, celebrado com a empresa C3V, para incorporação da administração e exploração econômica de estacionamentos do ETSP ao objeto daquele ajuste.
19.1. De imediato, conforme análise empreendida na instrução à peça 49, propõe-se considerar cumpridas as determinações contidas nos subitens 9.2.1 e 9.2.3 do Acórdão 568/2015-TCU-Plenário.
19.2. Quanto à determinação contida no subitem 9.2.2 da referida decisão, consta dos autos a informação relativa à instauração do procedimento licitatório 1/2017, para atribuição de áreas para administração e exploração dos estacionamentos do ETSP, publicada no DOU em 27/1/2017, com posterior suspensão do certame, publicada no DOU em 2/3/2017, para promoção das retificações necessárias, nos termos do parecer jurídico 62/2017.
19.3. Em consulta ao site da Ceagesp na internet, constata-se que, em 29/6/2018, foi publicado aviso de licitação fracassada no DOU (peça 152, p. 1) , relativo ao procedimento licitatório 1/2017, no âmbito do processo administrativo 146/2016, "por motivo de inabilitação de todas as licitantes participantes do certame". Além disso, em 4/9/2018, foi publicado extrato de dispensa de licitação no DOU (peça 152, p. 2) , relativo ao contrato 056/18-2071-1807-05-080-01-2, no âmbito do processo administrativo 56/2018, com publicidade a posteriori. O referido contrato, firmado em 12/6/2018, com a empresa D&D Park Estacionamento Ltda., tem por objeto a atribuição de áreas para administração e exploração dos estacionamentos do ETSP, vigência de um ano a contar da data de início da ordem de permissão, e valor total anual de R$ 3.720.000,00.
19.4. Além disso, conforme informação prestada pela Controladoria-Geral da União no Estado de São Paulo (CGU-Regional/SP) , no âmbito do processo de contas da Ceagesp relativo ao exercício de 2016 (peça 8, p. 41-45, do TC Processo 030.112/2017-6) , durante a suspensão do procedimento licitatório 1/2017, foi aberto o processo administrativo 47/2017, tendo por objeto a contratação de serviços de administração/operacionalização de estacionamentos. O Depec teria efetuado pesquisa de preços junto ao mercado, tendo sido contratada a empresa Sistema Parking Avançado Estacionamento Ltda., com valor de R$ 160.000,00 a ser pago pela Ceagesp à empresa, pelo período de 3/5/2017 a 29/10/2017, ou até a conclusão do procedimento licitatório. Em contrapartida, toda a receita arrecadada pela empresa seria repassada à Companhia, com real e efetivo levantamento de dados e informações. A referida contratação também se dera por dispensa de licitação, nos termos da Lei 13.303/2016, com paralelismo no art. 24, inciso IV, da Lei 8.666/1993.
19.5. Registra-se, também, a administração/operação dos estacionamentos do ETSP pela empresa Ribeiro Park Estacionamentos Eirelli, no período de 3/1/2017 a 12/4/2017, sem a celebração de ajuste de natureza contratual que justificasse sua atuação. As irregularidades apontadas nessa contratação estão em apuração nos autos do TC Processo 006.615/2017-1.
19.6. A partir dessas informações, constata-se que algumas empresas já foram responsáveis pela administração/operação dos estacionamentos do ETSP, desde a prolação do Acórdão 568/2015-TCU-Plenário, em 18/3/2015, conforme mostra a tabela a seguir:
	Empresa responsável
	Período
	Natureza da contratação 

	Companhia de Concessões em Circulação Veicular C3V
	17/7/2014 a 13/6/2016
	3º termo aditivo ao contrato de concessão remunerada de uso 012/12-1627-1301-02-050-03-2

	Parktwo Serviços de Operação e Administração de Estacionamentos Ltda.
	1/7/2016 a 2/1/2017
	Autorização de uso emitida em nome da empresa

	Ribeiro Park Estacionamentos Eirelli
	3/1/2017 a 12/4/2017
	Não houve celebração de ajuste que justificasse a atuação da empresa

	Sistema Parking Avançado Estacionamento Ltda.
	3/5/2017 a 29/10/2017
	Contratação por dispensa de licitação

	D&D Park Estacionamento Ltda
	A partir de 12/6/2018
	Contrato 056/18-2071-1807-05-080-01-2, por dispensa de licitação

19.7. As irregularidades verificadas na administração dos estacionamentos pelas empresas C3V e Parktwo foram examinadas nestes autos, e aquelas identificadas na gestão da empresa Ribeiro Park estão em apuração nos autos do TC Processo 006.615/2017-1. Registra-se que tais irregularidades envolveram a gestão dos Srs. Carlos Nabil Ghobril e Antonio Carlos do Amaral Filho na presidência da entidade, os quais já foram ouvidos em audiência em face do descumprimento da determinação contida no subitem 9.2.2 do Acórdão 568/2015-TCU-Plenário, com proposta de rejeição das razões de justificativa apresentadas e aplicação de multa aos responsáveis, nos termos descritos nos itens 14-17 desta instrução. Além disso, por meio do Acórdão 1916/2017-TCU-Plenário, já foi determinada a instauração de tomada de contas especial relativa ao contrato firmado com a empresa C3V, com proposta de fixação de novo prazo para cumprimento da referida determinação, nos termos descritos no item 18 desta instrução.
19.8. Desde a suspensão do procedimento licitatório 1/2017, em 2/3/2017, e a desocupação das áreas de estacionamento pela empresa Ribeiro Park, em 12/4/2017, nota-se que a Ceagesp adotou algumas medidas, na gestão do atual diretor-presidente, Sr. Johnni Hunter Nogueira, com vistas a dar continuidade à licitação destinada à atribuição de áreas de estacionamento do ETSP, para exploração comercial. A despeito disso, não é possível afirmar como se deu a administração dos estacionamentos do ETSP desde então, tendo em vista que o referido procedimento licitatório perdurou até 2018, e resultou na inabilitação de todos os interessados, com a decorrente contratação da empresa D&D Park, por dispensa de licitação. Dessa forma, entende-se adequada a realização de diligência à Ceagesp para que informe ao Tribunal as medidas adotadas pela Companhia até o presente momento para dar cumprimento à determinação contida no subitem 9.2.2 do Acórdão 568/2015-TCU-Plenário, devendo apresentar, dentre outras que julgar relevantes, as seguintes informações:
a) detalhamento do andamento do procedimento licitatório 1/2017, desde sua suspensão publicada no DOU em 2/3/2017 até a publicação do aviso de licitação fracassada no DOU em 29/6/2018, acompanhado da documentação comprobatória;
b) eventuais medidas adotadas com vistas à realização de um novo certame, em substituição ao procedimento licitatório 1/2017, acompanhadas da documentação comprobatória;
c) descrição da forma de administração/operação dos estacionamentos do ETSP adotada pela Companhia, desde a desocupação das áreas pela empresa Ribeiro Park Estacionamentos Eirelli, em 12/4/2017, até o presente momento, contendo a identificação das empresas responsáveis pela prestação dos serviços e respectivos períodos de atuação;
d) para cada uma das empresas informadas no item anterior: cópia do instrumento convocatório, e respectivo termo de referência e/ou memorial descritivo; cópia do contrato inicial e eventuais aditivos celebrados; justificativa/fundamentação para cada contratação, seja por meio de procedimento licitatório, instrumento de "autorização de uso" previsto na norma NP-OP-031, ou qualquer outro tipo de ajuste utilizado; justificativa/fundamentação para celebração de eventuais aditivos contratuais;
e) outras informações que entender pertinentes relativas ao tema.
19.9. Considerando o avançado estágio processual destes autos, e a necessidade de apreciação célere das propostas ora formuladas, as quais não guardam relação direta com o monitoramento da determinação contida no subitem 9.2.2 do Acórdão 568/2015-TCU-Plenário durante a gestão do atual diretor-presidente da Ceagesp, entende-se adequada a constituição de processo apartado, nos termos previstos nos arts. 2º, inciso XVII, 43 e 44 da Resolução TCU 259/2014, destinado ao monitoramento específico do subitem 9.2.2 do Acórdão 568/2015-TCU-Plenário a partir da gestão do Sr. Johnni Hunter Nogueira na presidência da Ceagesp. E, nesse sentido, a diligência ora proposta deverá ser promovida nos autos do processo de monitoramento que vier a ser constituído.
CONCLUSÃO
20.	 Na presente instrução, foram examinadas as razões de justificativa apresentadas pelos Srs. Carlos Nabil Ghobril e Antonio Carlos do Amaral Filho, na qualidade de diretores-presidentes da Ceagesp à época dos fatos, e dos Srs. Elmer Marques e José Antonio Lefcadito Alvares, na qualidade de gerentes do Depec/Ceagesp à época dos fatos, em face das irregularidades descritas no item 8 desta instrução.
21. E, conforme análise empreendida nos itens 10 a 17 desta instrução, entende-se que as razões de justificativa apresentadas pelos Srs. Carlos Nabil Ghobril e Antonio Carlos do Amaral Filho, em face do descumprimento da determinação contida no subitem 9.2.2 do Acórdão 568/2015-TCU-Plenário, devem ser rejeitadas, com aplicação da multa prevista no art. 58, inciso IV e § 1º, da Lei 8.443/1992, c/c o art. 268, inciso VII, do Regimento Interno/TCU, aos responsáveis.
22.	 As razões de justificativa apresentadas pelos Srs. José Antonio Lefcadito Alvares e Elmer Marques, este último em face da desclassificação da empresa Adriano Queiroz Camargo ME do processo seletivo 26/2016, em afronta aos princípios da vinculação ao instrumento convocatório e da seleção da proposta mais vantajosa para a administração, também devem ser rejeitadas, com aplicação da multa prevista no art. 58, inciso II, da Lei 8.443/1992, c/c o art. 268, inciso II, do Regimento Interno/TCU, aos responsáveis.
23.	 As demais razões de justificativa apresentadas pelos Srs. Antonio Carlos do Amaral Filho e Elmer Marques devem ser acatadas, total ou parcialmente, nos termos descritos nos itens 11 e 17 desta instrução.
24.	 Foi avaliado também o estágio atual de implementação das medidas contidas nos Acórdãos 568/2015 e 1.916/2017, ambos do Plenário do TCU.
25.	 Conforme descrito no item 18 desta instrução, a Ceagesp ainda não encaminhou ao Tribunal o processo de tomada de contas especial objeto da determinação contida no subitem 1.9.1 do Acórdão 1916/2017-TCU-Plenário. A despeito disso, considerando que as medidas adotadas pela Ceagesp demonstram a intenção da Companhia em dar cumprimento à decisão do Tribunal, será proposta a fixação de novo prazo de sessenta dias para cumprimento integral da determinação contida no subitem 1.9.1 do Acórdão 1916/2017-TCU-Plenário, devendo a tomada de contas especial objeto daquela determinação ser encaminhada ao Tribunal, ao término do prazo fixado, sob pena de responsabilidade da autoridade administrativa omissa, nos termos do art. 12 da IN TCU 71/2012.
26.	 Com relação ao Acórdão 568/2015-TCU-Plenário, as determinações contidas em seus subitens 9.2.1 e 9.2.3 devem ser consideradas cumpridas, nos termos da instrução à peça 49.
27.	 E, quanto ao grau de implementação da medida contida no subitem 9.2.2 do Acórdão 568/2015-TCU-Plenário, a partir da gestão do Sr. Johnni Hunter Nogueira na presidência da Ceagesp, será proposta a constituição de processo apartado de monitoramento, nos termos previstos nos arts. 2º, inciso XVII, 43 e 44 da Resolução TCU 259/2014, devendo ser promovida, no processo apartado que vier a ser constituído, diligência à Ceagesp para obtenção de informações atualizadas quanto ao cumprimento da referida deliberação, nos termos descritos no item 19.8 desta instrução.
PROPOSTA DE ENCAMINHAMENTO
28.	Diante do exposto, submetem-se os autos à consideração superior, propondo:
a) rejeitar as razões de justificativa apresentadas pelos Srs. Carlos Nabil Ghobril e José Antonio Lefcadito Alvares, e rejeitar parcialmente as razões de justificativa apresentadas pelos Srs. Antonio Carlos do Amaral Filho e Elmer Marques;
b) aplicar aos Srs. Antonio Carlos do Amaral Filho (XXX.986.288-XX) e Carlos Nabil Ghobril (XXX.684.888-XX) , individualmente, a multa prevista no art. 58, inciso IV e § 1º, da Lei 8.443/1992, c/c o art. 268, inciso VII, do Regimento Interno/TCU, com a fixação do prazo de quinze dias, a contar das notificações, para comprovarem, perante o Tribunal (art. 214, inciso III, alínea "a", do Regimento Interno/TCU) , o recolhimento das dívidas aos cofres do Tesouro Nacional, atualizadas monetariamente desde a data do acórdão que vier a ser proferido até a do efetivo recolhimento, se forem pagas após o vencimento, na forma da legislação em vigor;
c) aplicar aos Srs. Elmer Marques (XXX.743.578-XX) e José Antonio Lefcadito Alvares (XXX.759.308-XX) , individualmente, a multa prevista no art. 58, inciso II, da Lei 8.443/1992, c/c o art. 268, inciso II, do Regimento Interno/TCU, com a fixação do prazo de quinze dias, a contar das notificações, para comprovarem, perante o Tribunal (art. 214, inciso III, alínea "a", do Regimento Interno/TCU) , o recolhimento das dívidas aos cofres do Tesouro Nacional, atualizadas monetariamente desde a data do acórdão que vier a ser proferido até a do efetivo recolhimento, se forem pagas após o vencimento, na forma da legislação em vigor;
d) fixar novo prazo de sessenta dias para cumprimento integral da determinação contida no subitem 1.9.1 do Acórdão 1916/2017-TCU-Plenário, devendo a tomada de contas especial objeto daquela determinação ser encaminhada ao Tribunal, ao término do prazo fixado, sob pena de responsabilidade da autoridade administrativa omissa, nos termos do art. 12 da IN TCU 71/2012;
e) considerar cumpridas as determinações contidas nos subitens 9.2.1 e 9.2.3 do Acórdão 568/2015-TCU-Plenário;
f) autorizar a Secex-SP a constituir processo apartado destinado ao monitoramento específico do subitem 9.2.2 do Acórdão 568/2015-TCU-Plenário a partir da gestão do Sr. Johnni Hunter Nogueira na presidência da Ceagesp, nos termos dos arts. 2º, inciso XVII, 43 e 44 da Resolução TCU 259/2014;
g) autorizar, desde logo, nos termos do art. 28, inciso II, da Lei 8.443/1992, a cobrança judicial das dívidas caso não atendidas as notificações;
h) autorizar, caso requerido e se o processo não tiver sido remetido para cobrança judicial, o pagamento das dívidas em até 36 (trinta e seis) parcelas mensais e consecutivas, nos termos do art. 26 da Lei 8.443/1992 c/c o art. 217 do Regimento Interno/TCU, fixando-se o vencimento da primeira parcela em quinze dias, a contar do recebimento da notificação, e o das demais a cada trinta dias, devendo incidir sobre cada valor mensal os correspondentes acréscimos legais, na forma prevista na legislação em vigor;
i) alertar os responsáveis de que, em caso de parcelamento das dívidas, a falta de pagamento de qualquer parcela importará o vencimento antecipado do saldo devedor, nos termos do art. 217, § 2º, do Regimento Interno/TCU;
j) encaminhar cópia do acórdão que vier a ser proferido à Ceagesp e aos responsáveis, informando que o conteúdo da decisão do TCU pode ser consultado no endereço www.tcu.gov.br/acordaos e que o inteiro teor dos acórdãos, incluindo os relatórios e os votos, pode ser obtido no dia seguinte ao de sua oficialização."
2.	O Diretor da Secex-SP, além de anuir ao encaminhamento sugerido pela auditora, propôs que fosse concedida vista e cópia dos autos à C3V Concessões em Circulação Veicular Ltda., à exceção das peças sigilosas (peça 157) , no que foi acompanhado pelo dirigente máximo da unidade (peça 158) .
3.	À peça 159, a Associação dos Permissionários do Entreposto de São Paulo - APESP apresentou pedido de ingresso nos autos na qualidade de interessado.
	É o Relatório.

8.1. Claudio Tucci (33.928/OAB-SP) e outros.
8.2. Christopher Rezende Guerra Aguiar (203028/OAB-SP) e outros, representando Companhia de Entrepostos e Armazéns Gerais de São Paulo.

Não atuou.

DENÚNCIA. CEAGESP. SUPOSTAS IRREGULARIDADES NA CESSÃO DE ÁREA DE ESTACIONAMENTO DO ENTREPOSTO TERMINAL SÃO PAULO (ETSP) SEM LICITAÇÃO. ACÓRDÃO 568/2015-TCU-PLENÁRIO. PROCEDÊNCIA PARCIAL. DETERMINAÇÃO PARA NÃO PRORROGAÇÃO DE AUTORIZAÇÕES DE USO E PARA REALIZAÇÃO DE LICITAÇÃO. POSTERIOR INCORPORAÇÃO DA EXPLORAÇÃO DE ESTACIONAMENTOS AO CONTRATO 012/12-1627-1301-02-050-03-2 CELEBRADO COM A EMPRESA C3V CONCESSÕES EM CIRCULAÇÃO VEICULAR LTDA. PROLAÇÃO DO ACÓRDÃO 1.916/2017-TCU-PLENÁRIO. DETERMINAÇÃO PARA INSTAURAÇÃO DE TCE EM FACE DO CONTRATO FIRMADO COM A EMPRESA C3V. AUDIÊNCIAS. REJEIÇÃO DE RAZÕES DE JUSTIFICATIVA. MULTA. CUMPRIMENTO DE PARTE DAS DETERMINAÇÕES. PRAZO ADICIONAL PARA CUMPRIMENTO DE DETERMINAÇÃO. APARTADO PARA NOVO MONITORAMENTO. CIÊNCIA.

DENÚNCIA (DEN)

Secretaria de Controle Externo de Aquisições Logísticas (Selog).

Tratam os autos de denúncia a respeito de supostas irregularidades na cessão de área de estacionamento do Entreposto Terminal São Paulo (ETSP) , da Companha de Entrepostos e Armazéns Gerais de São Paulo (Ceagesp) , para exploração comercial, mediante "autorização de uso", sem prévio procedimento licitatório.
2.	A denúncia foi conhecida pelo Acórdão 568/2015-TCU-Plenário, momento em que foram expedidas determinações à Ceagesp a respeito da necessidade de licitação para a contratação da exploração comercial da área de estacionamento do ETSP, utilizando-se de instrumento contratual adequado e não mais de autorizações de uso. 
3.	Quando do monitoramento das supramencionadas determinações, foi constatada a incorporação da administração e exploração econômica de estacionamentos do ETSP ao contrato de concessão remunerada de uso 012/12-1627-1301-02-050-03-2, firmado em 1/2/2013 com a empresa C3V Concessões em Circulação Veicular Ltda., por meio da celebração, em 17/7/2014, do terceiro termo aditivo, que estabeleceu a incorporação de áreas de estacionamento (1, 3, 4, 5, 14, 15, 16, PBCF e Delegacia) ao objeto do contrato, e a cobrança de tarifa dos usuários finais como forma de remuneração da contratada.
4.	Examinando a contratação da C3V Concessões em Circulação Veicular Ltda., o TCU, por meio do Acórdão 1916/2017-TCU-Plenário (item 1.9.1) , determinou à Ceagesp que instaurasse Tomada de Contas Especial com objetivo de identificar os responsáveis e quantificar o dano que o contrato firmado com aquela empresa causara à companhia. Naquele momento também foi determinada a realização de audiências de alguns responsáveis.
5.	Nesta fase processual, são analisadas as razões de justificativa apresentadas pelos agentes chamados em audiência, bem como examinado o grau de atendimento das medidas exaradas pelo TCU por meio dos Acórdãos 568/2015 e 1.916/2017.
6.	Em sua derradeira manifestação, a Unidade Técnica propõe, em síntese: (i) rejeitar as razões de justificativa de Carlos Nabil Ghobril e José Antonio Lefcadito Alvares; (ii) acatar parcialmente as razões de justificativa de Antonio Carlos do Amaral Filho e Elmer Marques; (iii) aplicar a esses responsáveis multas previstas no art. 58 da Lei 8.443/1992; (iv) considerar cumpridas as determinações contidas nos subitens 9.2.1 e 9.2.3 do Acórdão 568/2015-TCU-Plenário; (v) fixar novo prazo de 60 dias para cumprimento integral da determinação contida no subitem 1.9.1 do Acórdão 1916/2017-TCU-Plenário; (vi) autorizar a constituição de processo apartado destinado ao monitoramento específico do subitem 9.2.2 do Acórdão 568/2015-TCU-Plenário a partir da gestão do Johnni Hunter Nogueira na presidência da Ceagesp.
7.	Incorporo o exame da então Secex-SP às minhas razões de decidir, sem prejuízo de reforçar os motivos que levaram aos encaminhamentos que proponho nesta oportunidade.
8.	Inicio pelo exame das audiências determinadas pelo Acórdão 1916/2017-TCU-Plenário.
- Do exame da audiência de Elmer Marques
9. 	O responsável Elmer Marques foi chamado em audiência em razão das seguintes condutas, na qualidade de gerente do Departamento de Entreposto da Capital (Depec) :
9.1. desclassificação da empresa Adriano Queiroz Camargo ME, apesar do memorial descritivo não ser claro quanto à necessidade de constar no atestado de capacidade técnica o número de vagas a ser atendido, em afronta ao princípio da vinculação ao edital;
9.2. aceite de atestados de capacidade técnica da empresa Parktwo, emitido em nome do grupo Engepark Estacionamento e Serviços Ltda., em afronta ao princípio da isonomia;
9.3. ausência de solicitação de documentos de regularidade fiscal da empresa Parktwo, ao ser declarada vencedora no processo seletivo, em afronta ao estabelecido em seu memorial descritivo.
10.	A desclassificação da empresa Adriano Queiroz Camargo ME foi, a meu sentir, irregular. O memorial descritivo do processo seletivo especial 26/2016 previa que o objeto abrangia 2.058 vagas e uma área de 24.220,44 m2. Isso não significa, por óbvio, que o atestado de capacidade técnica deveria apresentar idênticas quantidades, e sim, como prevê a lei de licitações, dados compatíveis em características, quantidades e prazos com o objeto da licitação (art. 30, inciso II, da Lei 8.666/1993) . É por essa razão que a jurisprudência do TCU é firme no sentido de que os critérios de comprovação dos atestados de capacitação técnico-operacional sejam objetivos, a exemplo dos Acórdão 914/2019-TCU-Plenário e 361/2017-Plenário, de modo a não inviabilizar a competição nos certames.
11.	Como pontuou a Unidade Técnica, nos termos do próprio memorial (peça 82, p. 7) , a empresa participante deveria apresentar atestado de capacidade técnica "compatível em quantidades e prazos estabelecidos neste memorial".
12.	O responsável, entretanto, não apresentou justificativa alguma para embasar a falta de compatibilidade do atestado de capacidade da empresa desclassificada com o objeto do certame na sessão pública realizada em 17/2/2016, o que contraria a jurisprudência desta Corte, já que é irregular a desclassificação e inabilitação sem motivação ou com fundamentação imprecisa e deficiente (e.g Acórdão 3772/2012-TCU-Segunda Câmara e 1.188/2011-Plenário) . Dessa forma, foi afrontado o princípio da vinculação ao edital, o que levou à desclassificação de proposta financeiramente mais vantajosa para a administração em R$ 199.100,00, o que representaria um ganho de cerca de 32%.
13.	Igualmente, não pode alegar ter agido amparado em parecer jurídico quando novamente chancelou a desclassificação da empresa, a fim de afastar a sua responsabilidade. Como é cediço, em regra, o fato de o administrador seguir pareceres técnicos e jurídicos não o torna imune à responsabilização pelo TCU (e.g Acórdãos 1.001/2015, 2.871/2014 e 2.706/2009, todos do Plenário) .
14.	Assim, devem ser rejeitadas as alegações quanto a esse ponto. 
15.	Já em relação às condutas descritas nos itens 9.2 e 9.3 supra, é possível acatar as justificativas do responsável. Embora os atestados apresentados pela empresa Parktwo em nome do grupo Engepark, num primeiro momento, tenham sido aceitos por Elmer Marques na sessão de 17/2/2016, o exame da documentação das empresas classificadas nas três primeiras colocações, e a consequente seleção da empresa Parktwo (quarta colocada) para emissão da autorização de uso, foi realizado no momento em que outros responsáveis que ocupavam o cargo de gerente do Depec. De modo semelhante, a exigência de documentos de regularidade fiscal da empresa Parktwo foi realizada somente na emissão da referida autorização de uso, ocorrida em 1/7/2016, data em que Elmer Marques não mais ocupava o cargo de gerente do Depec.
16.	Em razão disso, tendo remanescido uma das irregularidades, cabe sancionar Elmer Marques com a multa do art. 58, inciso II, da Lei 8.443/1992, a qual defino no valor de R$ 4.000,00. Ademais, também reputo necessário dar ciência à Ceagesp a respeito dessa irregularidade, de modo a evitar o seu cometimento em futuros certames.
- Da audiência de José Antonio Lefcadito Alvares
17. 	O responsável José Antônio Lefcadito Alvares, na qualidade de gerente do Depec, foi chamado em audiência em razão de não ter feito o controle dos preços praticados pela empresa Parktwo na administração de seus estacionamentos, possibilitando o descumprimento do princípio da vinculação ao edital.
18.	O recorrente busca afastar a sua responsabilidade alegando que a majoração de preços foi iniciativa da empresa Parktwo, sem prévia anuência da Ceagesp, e que o fato de a empresa Parktwo ter conhecimento das condições da contratação dispensaria eventual controle sobre os preços praticados por parte da Companhia.
19.	Essa alegação não se sustenta. A fiscalização contratual é uma obrigação do gestor dos contratos administrativos, como pontua o art. 67 da Lei 8.666/1993:
"Art. 67.  A execução do contrato deverá ser acompanhada e fiscalizada por um representante da Administração especialmente designado, permitida a contratação de terceiros para assisti-lo e subsidiá-lo de informações pertinentes a essa atribuição."
20.	Ainda que a contratada tenha sido responsável por eventuais danos causados diretamente à Administração ou a terceiros, durante a execução do contrato, tal fato não exclui a responsabilidade de fiscalização e acompanhamento pelo órgão contratado, nos termos do art. 70 da Lei de Licitações:
"Art. 70. O contratado é responsável pelos danos causados diretamente à Administração ou a terceiros, decorrentes de sua culpa ou dolo na execução do contrato, não excluindo ou reduzindo essa responsabilidade a fiscalização ou o acompanhamento pelo órgão interessado."
21.	A obrigatoriedade de fiscalizar os contratos firmados por empresas estatais consta também do art. 40, inciso VII, da Lei 13.303/2016, conhecida como nova Lei das Estatais, no sentido de que "as empresas públicas e as sociedades de economia mista deverão publicar e manter atualizado regulamento interno de licitações e contratos, compatível com o disposto nesta Lei, especialmente quanto a gestão e fiscalização de contratos".
22.	No mesmo sentido é a vasta jurisprudência do TCU, razão por que remanesceu a conduta omissiva e reprovável do gestor, devendo ser apenado com a multa do art. 58, inciso II, da Lei 8.443/1992, a qual arbitro no valor de R$ 5.000,00.
- Da audiência Carlos Nabil Ghobril, diretor-presidente da Ceagesp (27/11/2015 a 27/6/2016) 
23.	O responsável Carlos Nabil Ghobril, na qualidade de diretor-presidente da Ceagesp, foi chamado em audiência em razão de ter deflagrado procedimento de autorização de uso de áreas de estacionamento, quando deveria ter aberto um processo licitatório, contrariando determinação contida no Acórdão 568/2015-TCU-Plenário.
24.	O procedimento de autorização ora discutido foi aquele para administração dos estacionamentos do ETSP, aberto pelo processo administrativo 26/2016 (peça 82) , que redundou na contratação da empresa Parktwo, pelo prazo de 160 dias, período em que deveria ser realizado procedimento licitatório. Essa autorização foi deflagrada em virtude da extinção do contrato de concessão firmado com a empresa C3V, que se deu por meio de anulação, mediante despacho de lavra do então diretor-presidente de 24/3/2016.
25.	Ocorre que, em virtude de disputas judiciais envolvendo a então concessionária, o procedimento de autorização foi suspenso em 7/3/2016, sendo retomado apenas depois de 31/5/2016, quando foram denegadas as seguranças no âmbito de mandados de segurança que discutiam a matéria. As áreas foram desocupadas pela C3V em 13/6/2016 (peça 83) e a autorização de uso em nome da empresa Parktwo foi emitida em 1/7/2016 (peça 84) , logo depois de o responsável deixar de presidir a Ceagesp.
26.	Assiste parcial razão ao Carlos Nabil Ghobril quando alega que seria necessário prazo para elaboração e modelagem de licitação destinada à exploração das áreas de estacionamento, em virtude da complexidade da matéria, razão por que teria optado pela contratação "intermediária". É razoável admitir que algumas medidas foram tomadas pelo então diretor-presidente, com vistas a extinguir o contrato de concessão firmado com a C3V, eivado de irregularidades, e assegurar que os serviços prestados nas áreas de estacionamento não seriam interrompidos de forma abrupta.
27.	Porém, como bem pontuou a unidade instrutiva, tais providências não atendem ao disposto no subitem 9.2.2 do Acórdão 568/2015-TCU-Plenário. Percebo que desde a abertura do processo seletivo, em fevereiro/2016, até a efetiva emissão da autorização de uso, em 1/7/2016, passaram-se quase seis meses sem que a entidade demonstrasse a adoção de medidas tendentes a dar cumprimento à decisão do TCU, a exemplo da realização de estudos preliminares para definição do objeto a ser licitado.
28.	Em que pese a suspensão do processo seletivo 26/2016 e a demora da empresa C3V em desocupar as áreas, tais fatos não representavam impeditivos à ação no sentido de deflagrar o procedimento licitatório. Desde a prolação das decisões liminares nos supracitados mandados de segurança, em 7/3/2016 e 29/3/2016, até o julgamento de mérito das questões, em 31/5/2016, passaram-se dois meses sem que nenhuma providência fosse adotada pela Companhia.
29.	O gestor agiu somente em 20/6/2016, dias antes de deixar o cargo de diretor-presidente, com a edição da Portaria 25, que instituiu grupo de trabalho para elaboração da modelagem que subsidiaria o termo de referência e o edital de licitação das áreas de estacionamento do ETSP. Mesmo assim, o prazo de atuação do referido grupo de trabalho, qual seja, de 30 dias, era incompatível com com os fatos narrados pelo responsável, no sentido de que o prazo de 160 dias definido para a autorização de uso seria necessário para a realização dessa tarefa. 
30.	Tivesse o gestor tomado providências efetivas para ao menos viabilizar a deflagração do procedimento licitatório, sua responsabilidade poderia ser afastada. Portanto, descumprida a determinação do TCU, deve Carlos Nabil Ghobril ser sancionado com a aplicação da multa prevista no art. 58, inciso IV e § 1º, da Lei 8.443/1992, a qual fixo em R$ 6.000,00.
-  Da audiência de Antonio Carlos do Amaral Filho, diretor-presidente da Ceagesp (27/6/2016 a 27/1/2017) 
31.	O responsável Antonio Carlos do Amaral Filho, na qualidade de diretor-presidente da Ceagesp, foi chamado em audiência em razão da:
31.1. ausência de preparação e abertura de processo licitatório para conceder áreas de estacionamento, descumprindo determinação contida no Acórdão 568/2015-TCU-Plenário;	
31.2. ausência de controle dos preços praticados pela empresa Parktwo na administração de seus estacionamentos, possibilitando o descumprimento do princípio da vinculação ao edital.
32.	Em relação à primeira conduta, acompanho a unidade instrutiva para rechaçar as razões de justificativa do responsável, principalmente de que teria instaurado o procedimento licitatório 1/2017, no âmbito do processo administrativo 146/2016, para atribuição de áreas para administração e exploração dos estacionamentos do ETSP.
33.	Como demonstrou a então Secex-SP, durante a gestão de Antônio Carlos do Amaral Filho também não foram tomadas as medidas devidas para dar cumprimento à determinação contida no subitem 9.2.2 do Acórdão 568/2015-TCU-Plenário. A abertura do procedimento licitatório 1/2017 deu-se na mesma data em que o responsável deixou a presidência da Ceagesp. A posterior suspensão do certame em 20/2/2017, em face de apontamentos que já tinham sido feitos pelo departamento jurídico da empresa desde o exercício anterior - e que não foram atendidos -, sugere que a abertura da referida disputa se deu por pura formalidade. Se o próprio responsável solicitara a manifestação do departamento jurídico, não há justificativa para a abertura do certame antes de haver nova manifestação jurídica favorável quanto aos termos do citado edital.
34.	Assim sendo, cabe apenar o responsável por descumprimento da determinação contida no subitem 9.2.2 do Acórdão 568/2015-TCU-Plenário, com a multa prevista no art. 58, inciso IV da Lei 8.443/1992, a qual fixo em R$ 6.000,00.
35.	A respeito da segunda conduta, entendo que as razões de justificativa apresentadas pelo responsável devem ser acatadas parcialmente. Embora o gestor máximo da entidade deva zelar pela observância aos princípios que norteiam as contratações promovidas pela Companhia, considerando que o próprio gerente do Depec afirmou, em suas razões de justificativa, que não houve controle dos preços praticados, deixando o cumprimento dos termos do memorial descritivo sob responsabilidade exclusiva da contratada, entende-se que a aplicação de penalidade ao diretor-presidente, em face dessa irregularidade, seria medida de excessivo rigor.
36.	Passo agora ao exame do cumprimento de determinações constantes dos Acórdãos 568/2015 e 1.916/2017.
- Avaliação do cumprimento das determinações contidas nos Acórdãos 568/2015 e 1.916/2017, ambos do Plenário do TCU
37.	O Acórdão 1916/2017-TCU-Plenário determinou que a Ceagesp instaurasse Tomada de Contas Especial com objetivo de identificar os responsáveis e quantificar o dano que o contrato firmado com a empresa C3V teria causado à Companhia. Ocorre que, depois de prorrogações do prazo inicial (30 dias a partir da ciência da deliberação) , a iniciativa de constituir a referida TCE, por meio de instrumento normativo interno da própria empresa (Portaria 41/2017, de 6/10/2017, retificada pela Portaria 46, de 8/1/2017) , ainda não redundou na sua efetiva conclusão e envio a esta Corte.
38.	Dessa forma, acompanho a proposta da Secex-SP de fixar novo prazo de 60 (sessenta) dias para cumprimento integral da determinação contida no subitem 1.9.1 do Acórdão 1916/2017-TCU-Plenário, devendo a Tomada de Contas Especial objeto daquela determinação ser encaminhada ao Tribunal, ao término do prazo fixado, sob pena de responsabilidade da autoridade administrativa omissa, nos termos do art. 12 da IN TCU 71/2012.
39.	Em relação ao Acórdão 568/2015-TCU-Plenário, essas foram as determinações:
"9.2.1 não prorrogue o prazo das "autorizações de uso" de áreas de estacionamento para exploração comercial por terceiros que tenham sido expedidas sem prévio procedimento licitatório;
9.2.2 utilize, doravante, o termo de permissão remunerada de uso ou outro ajuste de natureza contratual para promover a ocupação de espaços físicos destinados à exploração, com fins lucrativos, de áreas de estacionamento, fazendo-o mediante procedimento licitatório, nos termos do art. 18, § 5º, da Lei 9.636/1998, e do art. 2º da Lei 8.666/1993, exceto quando restar comprovada a inviabilidade de competição;
9.2.3 em respeito às disposições do art. 18, § 5º, da Lei 9.636/1998, e do art. 2º da Lei 8.666/1993, restrinja a utilização do instrumento da "autorização de uso" previsto na NP-OP-031 aos casos de ocupação de espaço físico para o exercício de atividade de interesse predominante do particular, caráter efetivamente transitório e quando as circunstâncias não admitam a competição, sendo vedada a prorrogação da autorização de uso ou a adoção de qualquer expediente tendente a manter a mesma empresa ou os mesmos empresários no espaço físico após o vencimento do prazo de vigência da autorização de uso;"
40.	As determinações 9.2.1 e 9.2.3 supra podem ser consideradas atendidas, uma vez que a Companhia ajuizou ações judiciais em face das empresas então responsáveis por administrar as áreas de estacionamento, demonstrando a intenção dos gestores em não prorrogar os contratos tidos por irregulares. Aliado a isso, a entidade firmou aditivo ao contrato de concessão remunerada de uso 012/12-1627-1301-02-050-03-2, celebrado com a empresa C3V, para incorporação da administração e exploração econômica de estacionamentos do ETSP ao objeto daquele ajuste.
41.	A respeito do atendimento do item 9.2.2, algumas empresas administraram os estacionamentos do ETSP desde a prolação do Acórdão 568/2015-TCU-Plenário, em 18/3/2015:
	Empresa responsável
	Período
	Natureza da contratação 

	Companhia de Concessões em Circulação Veicular C3V
	17/7/2014 a 13/6/2016
	3º termo aditivo ao contrato de concessão remunerada de uso 012/12-1627-1301-02-050-03-2

	Parktwo Serviços de Operação e Administração de Estacionamentos Ltda.
	1/7/2016 a 2/1/2017
	Autorização de uso emitida em nome da empresa

	Ribeiro Park Estacionamentos Eirelli
	3/1/2017 a 12/4/2017
	Não houve celebração de ajuste que justificasse a atuação da empresa

	Sistema Parking Avançado Estacionamento Ltda.
	3/5/2017 a 29/10/2017
	Contratação por dispensa de licitação

	D&D Park Estacionamento Ltda.
	A partir de 12/6/2018
	Contrato 056/18-2071-1807-05-080-01-2, por dispensa de licitação

42.	As irregularidades verificadas na administração dos estacionamentos pelas duas primeiras empresas (C3V e Parktwo) já foram examinadas, inclusive redundando nas multas que já foram propostas neste Voto, enquanto aquelas identificadas na gestão da terceira empresa (Ribeiro Park) estão sendo apuradas nos autos do TC Processo 006.615/2017-1.
43.	Desde a suspensão do procedimento licitatório 1/2017, em 2/3/2017, e a desocupação das áreas de estacionamento pela empresa Ribeiro Park, em 12/4/2017, a Ceagesp adotou algumas medidas na gestão do atual diretor-presidente, Johnni Hunter Nogueira, com vistas a dar continuidade à licitação destinada à atribuição de áreas de estacionamento do ETSP para exploração comercial. A despeito disso, não é possível afirmar como se deu a administração dos estacionamentos desde então, tendo em vista que o referido certame perdurou até 2018, e resultou na inabilitação de todos os interessados, com a decorrente contratação da empresa D&D Park, por dispensa de licitação.
44.	Em face disso, acompanho a proposta de realização de diligência à Ceagesp para que informe ao Tribunal as medidas adotadas pela Companhia até o presente momento a fim de dar cumprimento à determinação contida no subitem 9.2.2 do Acórdão 568/2015-TCU-Plenário. 
- Dos pedidos de vista, cópia e de ingresso nos autos como interessado
45.	A respeito do pedido de vista e cópia dos autos feito pela empresa C3V Concessões em Circulação Veicular Ltda. (peça 153) , pugno pelo seu deferimento, vez que os elementos aqui presentes poderão subsidiar o exercício do contraditório e da ampla defesa da empresa na Tomada de Contas Especial instaurada pela Ceagesp, em atendimento à determinação do TCU (item 1.9.1 do Acórdão 1916/2017-TCU-Plenário) , excetuando-se, como pontuou o Diretor da então Secex-SP, as peças de natureza sigilosa.
46.	Por fim, examino a solicitação da Associação dos Permissionários do Entreposto de São Paulo (APESP) para ingresso nos autos na qualidade de interessado.
47.	A APESP foi a denunciante no TC Processo 039.778/2018-5, apensado a estes autos pelo Acórdão 1361/2019-TCU-Plenário, em virtude da semelhança dos seus objetos:
"Os ministros do Tribunal de Contas da União, reunidos em sessão do Plenário, [...] ACORDAM, por unanimidade, em conhecer da presente denúncia, para, no mérito, considerá-la prejudicada, apensar, com fulcro no art. 36 da Resolução TCU 259/2014, o presente processo ao TC Processo 029.239/2010-9 ou ao processo que vier a ser criado para monitorar, especificamente, o atendimento ao subitem 9.2.2 do Acórdão 568/2015-TCU-Plenário, dando-se ciência desta decisão, bem como da instrução da unidade técnica (peça 47) , ao denunciante."
48.	Não assiste razão à APESP quando alega que são garantias dos permissionários a observância dos princípios administrativos e a realização de licitação para contratar a administradora do estacionamento do entreposto. Trata-se, na verdade, de garantias afetas ao atendimento do interesse público e não privado daquela associação. Ademais, discute-se aqui a regularidade da contratação do serviço de estacionamento prestado no entreposto e não questões afetas ao termo de permissão firmado entre a Ceagesp e os permissionários.
49.	Dessa maneira, entendo que não foram demonstradas nem a razão para intervir nem possibilidade de lesão a direito subjetivo próprio, razão por que indefiro o pedido da APESP, em consonância com a vasta jurisprudência desta Corte (e.g. Acórdãos 2.728/2015, 2.008/2015 e 292/2014, todos do Plenário) .
50.	Por fim, em sintonia com as deliberações anteriores proferidas nestes autos (Acórdãos 568/2015-TCU e 1.916/2017-TCU, ambos do Plenário) , devem ser considerar sigilosas as partes integrantes desta deliberação, com fundamento no art. 108, § 1º, da Lei 8.443/1992 c/c o art. 22 da Lei 12.527/2011 (Lei de Acesso à Informação) .
Ante o exposto, VOTO por que o Tribunal acolha a minuta de Acórdão que ora submeto à deliberação deste Colegiado.
TCU, Sala das Sessões Ministro Luciano Brandão Alves de Souza, em 16 de outubro de 2019.
AROLDO CEDRAZ 
Relator